ACORDAO-COMPLETO-2527330

ACÓRDÃO 462/2022 ATA 8/2022 - PLENÁRIO

VISTOS, relatados e discutidos estes autos de embargos de declaração opostos ao Acórdão 1361/2021-TCU-Plenário, proferido em tomada de contas especial,
ACORDAM os Ministros do Tribunal de Contas da União, reunidos em sessão do Plenário, ante as razões expostas pelo relator, em:
9.1. conhecer dos presentes embargos de declaração, nos termos dos artigos 32, inciso II, e 34 da Lei 8.443/1992, para, no mérito:
9.1.1. não acolher os embargos de declaração opostos pela empresa Construções e Comércio Camargo Corrêa S/A;
9.1.2. acolher parcialmente os embargos de declaração opostos pelo sr. Dalton dos Santos Avancini, de forma a prestar os esclarecimentos constantes do voto que acompanha este acórdão;
9.1.3. acolher parcialmente os embargos de declaração opostos pelo sr. João Ricardo Auler de forma a conferir a seguinte redação aos itens 9.2 e 9.4 do Acórdão 1361/2021-TCU-Plenário:
	
"9.2. estabelecer que os pagamentos efetuados no âmbito dos acordos de colaboração do Poder Judiciário pelo Consórcio CNCC - Camargo Corrêa - CNEC, pela empresa Construções e Comércio Camargo Corrêa S/A e pelos srs. Dalton dos Santos Avancini, Eduardo Hermelino Leite, Paulo Roberto Costa, Pedro José Barusco Filho e João Ricardo Auler, a título de multas ou confiscos, devem ser considerados para amortização das quantias de que trata o subitem anterior, desde que configurada a identidade dos fatos geradores e do cofre credor;"
"9.4. aplicar aos responsáveis abaixo arrolados, individualmente, a pena de multa prevista no art. 57 da Lei 8.443/1992, de acordo com os valores indicados:
	Responsável
	Valor (R$) 

	José Sérgio Gabrielli de Azevedo
	8.000.000,00

	Renato de Souza Duque
	8.000.000,00

9.1.4. acolher parcialmente os embargos de declaração opostos pela empresa Worley Engenharia Ltda. de forma a:
9.1.4.1. tornar insubsistente o subitem 9.14.1 do Acórdão 1361/2021-TCU-Plenário;
9.1.4.2. conferir a seguinte redação ao subitem 9.14.2 do Acórdão 1361/2021-TCU-Plenário:
"9.14.2. determinar a constituição de apartado para a continuidade do feito em relação à sociedade empresária WorleyParsons Engenharia Ltda.;" 
9.2. encaminhar à Secretaria das Sessões a solicitação da empresa Worley Engenharia Ltda. acerca de juntada a este processo de eventuais notas taquigráficas da sessão Plenária do TCU realizada em 9/6/2021; e
9.3. dar ciência desta deliberação aos embargantes, ao juízo da 13ª Vara Federal de Curitiba/PR, ao Ministério Público Federal no Paraná e à Advocacia-Geral da União.

Embargos de declaração opostos a acórdão proferido em tomada de contas especial instaurada com o objetivo de apurar possíveis irregularidades em contrato referente às obras de implantação das unidades de coqueamento retardado (UCR) da Refinaria Abreu e Lima (RNEST).

Petróleo Brasileiro S.A.

3. Interessados/Responsáveis:
3.1. Responsáveis: Camargo Correa S/A (01.098.905/0001-09); Consorcio CNCC - Camargo Correa - Cnec (10.517.133/0001-93); Construções e Comércio Camargo Correa S/a (61.522.512/0001-02); Dalton dos Santos Avancini (XXX.948.488-XX); Eduardo Hermelino Leite (XXX.968.148-XX); Joao Ricardo Auler (XXX.666.088-XX); José Sérgio Gabrielli de Azevedo (XXX.750.395-XX); Paulo Roberto Costa (XXX.612.879-XX); Pedro José Barusco Filho (XXX.145.708-XX); Renato de Souza Duque (XXX.515.167-XX); Worleyparsons Engenharia Ltda. (11.050.205/0001-06)..
3.2. Embargantes: Construções e Comércio Camargo Correa S/A, WorleyParsons Engenharia Ltda., Dalton dos Santos Avancini, João Ricardo Auler

Aroldo Cedraz e Ana Arraes (Presidente).

13.1. Ministros presentes: Ana Arraes (Presidente), Walton Alencar Rodrigues, Benjamin Zymler (Relator), Augusto Nardes, Aroldo Cedraz, Vital do Rêgo, Jorge Oliveira e Antonio Anastasia.
13.2. Ministros que alegaram impedimento na Sessão: Aroldo Cedraz e Ana Arraes (Presidente).
13.3. Ministros-Substitutos presentes: Augusto Sherman Cavalcanti, Marcos Bemquerer Costa e André Luís de Carvalho.

BENJAMIN ZYMLER

Trata-se de embargos de declaração opostos por Construções e Comércio Camargo Correa S/A, WorleyParsons Engenharia Ltda., Dalton dos Santos Avancini e João Ricardo Auler ao Acórdão 1361/2021-TCU-Plenário, proferido em tomada de contas especial (peças 412, 414, 417 e 421) .
2.	A tomada de contas especial foi instaurada com o objetivo de apurar possíveis irregularidades no Contrato 0800.0053457.09.2, firmado entre a Petrobras e o Consórcio CNCC - Camargo Corrêa - CNEC, para as obras de implantação das unidades de coqueamento retardado (UCR) da Refinaria Abreu e Lima (RNEST) , localizada no Município de Ipojuca/PE. 
3.	O contrato foi firmado em 22/12/2009, com o valor de R$ 3.411.000.000,00 e prazo de execução fixado em 1.470 dias. Depois de dezesseis termos aditivos, o valor do contrato ficou estabelecido em R$ 3.860.489.832,87 (acréscimo de R$ 450 milhões) . Em junho de 2017, foi informado pela Petrobras que o contrato encontrava-se expirado, com execução física de 94,89% e financeira de 95,95% (peça 65) .
4.	Considerados o contrato e os aditivos analisados, apurou-se sobrepreço no valor original (data base 9/2009) de R$ 817 milhões, equivalente a 24,24% do valor total do contrato e 46,39% do valor da amostra. Com a atualização monetária e a incidência de juros de mora até a data de 26/4/2021, esse sobrepreço alcança a quantia de R$ 2,09 bilhões
5.	Desta forma, os embargantes Construções e Comércio Camargo Correa S/A, Dalton dos Santos Avancini e João Ricardo Auler, juntamente com outros responsáveis, tiveram suas contas julgadas irregulares e foram condenados solidariamente em débito pela quantia impugnada.
6.	O sr. João Ricardo Auler sofreu, ainda, a pena de multa prevista no art. 57 da Lei 8.443/1992, no valor de R$ 8.000.000,00.
7.	A sociedade empresária WorleyParsons Engenharia Ltda. teve as suas alegações de defesa rejeitadas, sendo-lhes fixados para recolhimento, sem a incidência de juros de mora, os valores referentes aos benefícios que efetivamente teria auferido, quais sejam, 10% dos valores impugnados, de acordo com a sua participação no consórcio contratado. 
8.	Os embargantes apontam as seguintes omissões, obscuridades e contradições que afetariam o acórdão em questão: 
a) Construções e Comércio Camargo Correa S/A (peça 412) :
- deixou-se de enfrentar uma das críticas feitas aos referenciais utilizados para o item mão de obra direta, isto é, a necessidade de considerar a estrutura hierárquica de funções dentro da obra e a respectiva estrutura salarial praticada;
- para a mão de obra indireta, não se considerou a existência de exigências específicas da Petrobras e do próprio contrato, que incrementam os valores praticados para esse item;
- no tocante ao item alimentação, não se considerou que a contratação exigia cardápio específico, não comtemplado pelo referencial de preços adotado pela unidade técnica;
b) João Ricardo Auler (peça 414) :
- não foi considerada sua condição de colaborador perante o Poder Judiciário;
- não recebeu qualquer recurso público, tampouco percebeu qualquer benefício próprio em decorrência das irregularidades investigadas;
- adotou-se premissa fática equivocada ao se promover sua responsabilização como presidente do Conselho de Administração da CCCC - cargo que não ocupava à época dos fatos;
c) Dalton dos Santos Avancini (peça 417) :
- a participação meramente funcional, intrinsicamente relacionada ao vínculo empregatício do embargante com a Construções e Comércio Camargo Corrêa S.A., não pode ser invocada para se imputar a ele culpa pelos eventuais prejuízos decorrentes de fraude à licitação para as obras da Rnest;
- ao tempo da licitação para contratação da execução das obras, não ocupava qualquer cargo chave relacionado ao setor de Petróleo e Gás na Construções e Comércio Camargo Corrêa S.A.;
- não recebeu qualquer recurso público, tampouco percebeu qualquer benefício próprio em decorrência das irregularidades investigadas.
d) WorleyParsons Engenharia Ltda. (peça 421) :
- há contradição entre os dispositivos do acórdão, pois, na medida em que o Tribunal de Contas da União reconhece haver valores a serem amortizados, dever-se-ia contabilizá-los, para somente depois expedir a notificação à Worley para pagar;
- a constituição de processo apartado para a "continuidade da apuração do feito" contradiz tudo aquilo que está alinhavado no voto condutor da decisão embargada; e
- a determinação para a instauração de processo apartado para a análise complementar da SeinfraOperações quanto ao sobrepreço dos itens "fornecimentos" e "subempreiteiros" é inócua, pois o processo já havia sido instaurado.
9.	A unidade técnica assim se manifestou:
"O exame dos embargos está dividido em cinco seções, uma para exame de admissibilidade de todas as peças recursais e as quatro seguintes para o respectivo exame de mérito de cada uma delas.
Exame de Admissibilidade
De acordo com reiterada jurisprudência deste Tribunal, para o conhecimento de embargos de declaração faz-se necessário o atendimento apenas dos chamados requisitos gerais dos recursos, excluindo-se do seu juízo de admissibilidade o exame, ainda que em cognição superficial, da existência de omissão, contradição ou obscuridade na deliberação recorrida (cf., entre outros, os Acórdão 2918/2010-TCU-Plenário, Rel. Min. Valmir Campelo, 1.547/2009 e 4.351/2008, ambos da 1ª Câmara, Rel. Min. Marcos Vinicios Vilaça) .
Nesse sentido, uma vez constatados o interesse em recorrer, a singularidade, a tempestividade, a legitimidade do recorrente e a adequação do recurso, o Tribunal tem-se manifestado pelo conhecimento dos embargos de declaração opostos às suas deliberações, remetendo a verificação da ocorrência ou não de uma daquelas impropriedades para o seu juízo de mérito.
No caso concreto, os embargos opostos às Peças 412, 414, 417 e 421 apresentam alegações que se adequam à via eleita (omissão e contradição) , em face da decisão veiculada por intermédio do Acórdão 1361/2021-TCU-Plenário. No mesmo sentido, verifica-se a tempestividade das aludidas manifestações, adiante demonstrada, considerado o prazo de 10 (dez) dias para a interposição dessa espécie recursal, conforme preceitua o art. 34, § 1°, da Lei 8.443/92.
Sob esse aspecto, observa-se que a empresa Construções e Comércio Camargo Corrêa S/A e os responsáveis Dalton dos Santos Avancini e João Ricardo Auler, foram notificados, respectivamente, por intermédio dos Ofícios 31.099, 31.100 e 31.102 (Peças 401, 400 e 398, respectivamente) , tendo tomado ciência da decisão proferida por este Tribunal em 21/06/2021, conforme comprovantes às Peças 406, 407 e 408, respectivamente, apresentando suas manifestações em 25/06/2021.
Por sua vez, a sociedade empresária Worley Engenharia Ltda., notificada por intermédio do Ofício 31.107 (Peça 397) , teve ciência da decisão em 22/06/2021, de acordo com aviso de recebimento juntado à Peça 410 dos autos, opondo os respectivos embargos em 28/06/2021. 
Isto posto, por atender aos requisitos de adequação e de tempestividade, assim como aos demais pressupostos recursais (interesse, singularidade e legitimidade) , propõe-se conhecer os embargos de declaração opostos por Construções e Comércio Camargo Corrêa S/A, Dalton dos Santos Avancini, João Ricardo Auler e Worley Engenharia Ltda.
Exame de Mérito dos embargos de declaração opostos por Construções e Comércio Camargo Correa (peça 412) 
II.1 Síntese das alegações recursais
A Camargo Correa, inicialmente, pontua que o Acórdão 1361/2021-TCU-Plenário teria incorrido em omissões relevantes referentes à quantificação do débito, uma vez que três correções necessárias aos referenciais adotados não teriam sido apreciadas, notadamente nos itens de mão de obra direta, mão de obra indireta e alimentação (peça 412, p. 3-4) .
No tocante à mão de obra direta, a embargante afirma ter apresentado memória de cálculo alternativa, elaborada a partir da perspectiva de um orçamentista independente a partir de ajustes nos referenciais utilizados pela Unidade Técnica, com a suposta finalidade de refletir as condições efetivas de execução da obra.
Alega a embargante que, embora a análise da SeinfraOperações tenha contemplado a maior parte dos ajustes propostos, não teria sido enfrentada uma das críticas feitas aos referenciais utilizados para o item de mão de obra direta, a saber, a necessidade de considerar a estrutura hierárquica de funções dentro da obra e a respectiva estrutura salarial praticada pela empresa. 
Aduz que a execução de uma obra envolveria diferentes níveis de funções e cargos, cada um deles com graus crescentes de exigência para seu exercício, considerando as diferenças de complexidade das atividades, de experiência e de conhecimento técnico, o que tem impacto nos níveis remuneratórios praticados pela empresa.
Argumenta que, via de regra, a mão de obra direta alocada a um empreendimento de construção civil e de montagem eletromecânica, como a que está sob análise nestes autos, seguiria uma estrutura hierárquica composta por: (i) supervisores - mão de obra indireta; (ii) encarregados de turma; (iii) pedreiros, carpinteiros, soldadores, encanadores etc.; e (iv) ajudantes. As exigências para cada cargo seriam crescentes, assim como a complexidade das atividades desenvolvidas, o que se refletiria em níveis salariais igualmente crescentes, segundo a embargante.
Tendo em mente essas alegações, a empresa aduz que a análise originalmente empreendida pela Unidade Técnica teria utilizado referencial do Sinapi como critério para exame do preço do profissional "Encarregado" presente no DFP. Segundo a empresa, o Sinapi seria incompatível com obras do porte da que se examina nos presentes autos e igualmente conteria premissas de níveis e escalonamento salariais distintas do que é praticado no mercado.
A empresa exemplifica que, no caso dos encarregados de turma, teria sido supostamente utilizado como referência o insumo do Sinapi "Feitor ou Encarregado Geral", o que seria inadequado "por não ser a função de maior nível salarial, não apresentando variação significativa frente aos cargos de nível inferior - o que ocorre na prática" (peça 412, p. 6) .
Dessa maneira, os critérios utilizados não teriam observado a estrutura hierárquica de obras de construção. Como exemplo, pondera que o custo unitário de "Encarregado" do Sinapi (cód. 4083, R$ 7,76/h) seria inferior ao que o referencial coloca para um subordinado - Montador (cód. 2703, R$ 14,80/h) , o que iria contra a lógica vigente em uma obra de construção.
A empresa reconhece que, em sua nova análise, a Unidade Técnica teria alterado parte dos referenciais, passando a utilizar os valores da Convenção Coletiva de Trabalho 2010 (CCT 2010) da região da obra para as categorias referentes à montagem industrial, o que reduziu o sobrepreço.
Nesse cenário, a empresa entende que esse procedimento da Unidade Técnica significaria o acolhimento de uma de suas críticas, a saber, a inadequação de algumas comparações feitas anteriormente com base no Sinapi.
Porém, segundo a empresa, não teriam sido enfrentados os argumentos atinentes à questão de possível inobservância da estrutura hierárquica de funções no contrato UCR-RNEST nos referenciais utilizados, o que deveria impactar os parâmetros de análise de todas as disciplinas envolvidas na obra.
Nessa linha, conforme alegado, essa seria uma omissão a requerer a reforma do Acórdão 1361/2021-TCU-Plenário.
Em relação à mão de obra indireta, a empresa argumenta que a análise da Unidade Técnica teria deixado de responder a uma das principais críticas feitas aos referenciais utilizados para esse item: a existência de exigências específicas da Petrobras e do próprio contrato que incrementariam os valores praticados para essa rubrica.
Segundo a empresa, em suas alegações da peça 330, nem o Sinapi nem o Caged contemplariam a realidade de obras da Petrobras, que exigiriam, além de conhecimentos técnicos específicos, a comprovação de experiência prévia para diversos cargos. Referida experiência exigida na avença seria superior à necessária para outros empreendimentos de grande porte.
Outro aspecto é que, de acordo com a embargante, o contrato exigiria o atendimento às normas técnicas relativas à execução do empreendimento, no caso em questão, a NBR ISSO 9001:2000, referente ao Sistema de Gestão da Qualidade.
Prossegue a embargante afirmando que os profissionais contratados deveriam ter habilitações específicas, a exemplo de: (i) cursos de extensão, certificações internacionais, domínio de línguas estrangeiras e "vasto conhecimento técnico" para os profissionais de gerenciamento e administração; (ii) capacitação mínima definida em contrato para diversos cargos; (iii) necessidade de aprovação prévia da Petrobras de todos os profissionais a serem mobilizados para a obra; (iv) necessidade de comprovação de experiência prévia em obras de unidades industriais do setor de petróleo ou petroquímica; (v) necessidade de conhecimento de normas técnicas internacionais, como ANSI (American National Standards Institute) , ASME (American Society of Mechanical Engineers) e API (American Petroleum Institute) ; (vi) domínio de tecnologias da informação, por meio do uso de diversos softwares específicos para os engenheiros e projetistas.
Segundo a empresa, nenhum desses aspectos teria sido enfrentado pela análise da Unidade Técnica. Alega a embargante que esse exame teria supostamente se limitado a defender a adequabilidade do CAGED como referencial. Por isso, a empresa pede a complementação da decisão embargada de modo a sanar essa suposta omissão.
Por fim, em relação à alimentação, a embargante argumenta que a análise da Unidade Técnica teria deixado de enfrentar aspecto específico do contrato UCR-RNEST, a saber, a suposta exigência de cardápio diferenciado.
Segundo a embargante, o contrato teria estipulado um padrão mínimo de alimentação a ser seguido, inclusive respeitando as características da região. Por isso e considerando a ausência de referenciais oficiais que contemplassem as particularidades da obra, a embargante teria proposto utilizar como referência a cotação recebida para esse item à época da elaboração da proposta acrescida de 10% relativo a despesas complementares, como eventuais perdas, refeições adicionais a visitantes e consumo de água, energia e gás.
De acordo com a embargante, a Unidade Técnica teria se limitado a rejeitar a referência alternativa proposta pela empresa e a manter como paradigma os valores praticados em empreendimento distinto, sem tratar do fato de que o contrato previa cardápio específico a ser seguido pela Camargo Correa.
Em vista desses elementos, a embargante solicita a reforma do Acórdão 1361/2021-TCU-Plenário, de maneira a corrigir as supostas omissões incorridas na análise referente aos ajustes propostos pela CCCC nos referenciais de preço, bem como a enfrentar as críticas específicas realizadas pela empresa quanto a: (i) estrutura hierárquica que impacta os valores da mão de obra direta; (ii) existência de exigências específicas da Petrobras e do contrato para a mão de obra indireta; e (iii) cardápio diferenciado exigido pelo contrato no item alimentação.
II.2 Análise das alegações recursais
Primeiramente, observa-se que a análise sobre as alegações de defesa da embargante atinentes à mão de obra encontra-se na peça 342, p. 25-42.
No tocante à mão de obra direta, o argumento de defesa de que os referenciais não teriam abarcado corretamente considerações sobre a estrutura hierárquica da obra foi devidamente analisado e rejeitado na instrução de mérito da Unidade Técnica, consoante peça 342, p. 12, 26 e 28-31. A conclusão foi a de que a utilização do Sinapi como sistema referencial de preços de serviços ordinários de construção civil também realizados em obras industriais é legítima e encontra amparo na legislação, nos elementos técnicos (Manual do Sinapi) e na jurisprudência do TCU (cf. Acórdãos 847/2010, Rel. Min. Walton Alencar Rodrigues, e 719/2018, Rel. Min. Bruno Dantas, ambos do Plenário) .
De todo modo, é importante registrar que, consoante os itens não digitalizáveis incluídos na peça 340 dos autos (planilha eletrônica Sobrepreço modificado após peça 330.xlsx) , os preços paradigma para a categoria de encarregados são superiores aos de montadores, exceto no caso da categoria "Montador de Andaimes" (Sinapi cód. 2700) , ou seja, a estrutura hierárquica da obra foi respeitada e observada. Vale notar que o cód. Sinapi 2703 não foi utilizado na análise.
No tocante a uma possível incoerência do referencial para montador de andaimes, o qual tem salário horário superior ao encarregado, verifica-se que a categoria de montador de andaimes possui características específicas, principalmente a execução de serviços com maior grau de risco de segurança do trabalho. Por essa razão, justifica-se um salário superior ao de um encarregado.
Vale comentar que a utilização da Convenção Coletiva de Trabalho 2010 como referencial para parte das categorias de mão de obra não significa que a Unidade Técnica tenha acolhido a alegação da empresa de suposta inadequação do Sinapi como referência de itens ordinários de construção civil também executados em obras industriais, consoante a instrução da peça 342, p. 28-31 deixa claro. A utilização da convenção coletiva de trabalho como referência ocorreu tão somente para os profissionais envolvidos explicitamente em montagem industrial.
Em relação à mão de obra indireta, a análise de mérito da Unidade Técnica consta da peça 342, p. 31-35. Verifica-se que, na referida análise, o referencial utilizado para a Mão de Obra Indireta mensalista veio dos dados do Cadastro Geral de Empregados e Desempregados (CAGED) do Ministério da Economia. Os referenciais foram alcançados mediante a aplicação de filtros específicos nos dados de modo a alcançar uma amostra de dados de profissionais de nível equivalente de especialização e capacitação ao previsto para a obra da UCR RNEST (vide peça 197 do TC Processo 004.025/2011-3 - item não digitalizável planilha "Análise de preços 2015.xls") .
Os cargos escolhidos dos dados do CAGED foram semelhantes aos profissionais alocados à obra, em termos de experiência e capacitação.
Nesse sentido, as alegações da embargante sobre essa questão são improcedentes, visto que a decisão embargada não apresenta omissão ou obscuridade.
Outros aspectos atinentes aos referenciais utilizados pelo TCU no caso concreto poderão ser rediscutidos na sede recursal própria - os recursos de reconsideração.
Semelhantemente, observa-se que os argumentos da embargante relativos ao item "alimentação" foram devidamente examinados e rejeitados (vide peça 342, p. 41) . Consoante a instrução de mérito da Unidade Técnica, cujos fundamentos foram acolhidos pelo Plenário do TCU por meio do Acórdão 1361/2021-TCU-Plenário, o referencial adotado, que foi balizado em notas fiscais de contratos de fornecimento de alimentação para obras de plantas da Petroquímica Suape, já seria suficiente para refletir as condições observadas no caso concreto,
Ademais, considerou-se que as alegações da embargante careceriam de evidências, ainda mais quando confrontadas com uma forte evidência documental de nota fiscal de fornecimento de alimentação para obra próxima, bastante similar e executada na mesma época.
Em outras palavras, não houve omissão ou obscuridade na decisão embargada, consoante ilustrado adiante, não cabendo o acolhimento das razões recursais nessa matéria, uma vez que eventual inconformismo da embargante com relação às razões de decidir desta Corte poderão ser novamente examinadas na seara recursal própria - os recursos de reconsideração:
Figura 4 - Resumo dos argumentos da CCCC

Ante o exposto, propõe-se negar provimento aos embargos de declaração opostos pela empresa Construções e Comércio Camargo Correa S.A., mantendo inalterado o Acórdão 1361/2021-TCU-Plenário.
Exame de Mérito dos embargos de declaração opostos por João Ricardo Auler (peça 414) 
III.1 Síntese das alegações recursais
Os embargos de declaração opostos por João Ricardo Auler encontram-se fundamentados em duas premissas fáticas equivocadas em que teria incorrido este Tribunal ao proferir o Acórdão 1361/2021-TCU-Plenário e em uma suposta omissão na aludida decisão. 
Conforme suscitado pelo embargante, o Tribunal, ao proferir a decisão embargada, não teria levado em consideração sua condição de colaborador, deixando de diferenciá-lo em relação aos demais responsáveis que não ostentam tal status (primeira premissa fática equivocada) .
Nesse sentido, consoante aduzido, o embargante teria firmado acordo com o Ministério Público Federal em função dos mesmos fatos em apuração nestes autos, circunstância que teria acarretado a substituição de pena a ele aplicada na ação penal 5083258-29.2014.4.04.7000.
Inclusive, a aludida ação penal, conforme alegado, teria sido utilizada na presente tomada de contas especial a fim de fundamentar a condenação do embargante, sendo evidente, nessas condições, a correspondência entre os fatos sobre os quais versou o acordo de colaboração firmado e aqueles tratados nestes autos.
Adicionalmente, destaca-se decisão proferida pela 5ª Vara Federal de Curitiba/PR, nos autos da Petição 5044856-97.2019.4.04.7000, por meio da qual a União teria levado ao conhecimento do Poder Judiciário a adesão do embargante aos termos do acordo de leniência firmado pela empresa Camargo Corrêa, o que teria acarretado, em relação a sua pessoa, a extinção dos autos 5051170-64.2016.4.04.7000, no qual figurava no polo passivo.
Ademais, é ressaltado pelo embargante que sua condição de colaborador teria sido reconhecida por esta própria Corte de Contas no âmbito do TC Processo 004.056/2015-9, a qual teria deixado de apená-lo em decorrência dos fatos tratados naqueles autos.
Nesse diapasão, este Tribunal, ao proferir, nos presentes autos, o Acórdão 2396/2018-TCU-Plenário, ao considerar a condição de colaboradores de alguns dos responsáveis citados, teria restringido o alcance do respectivo chamamento processual a fim de propiciar o contraditório em relação, exclusivamente, ao débito apurado, sem que viesse a se cogitar da aplicação de sanções aos responsáveis que ostentassem tal status.
Nessa linha de raciocínio, embora reconheça o embargante que sua integração ao polo passivo da presente tomada de contas especial tenha ocorrido em momento posterior à prolação do Acórdão 2396/2018-TCU-Plenário, tal decisão teria sido a base para seu chamamento aos autos, sendo a ele extensíveis, portanto, os benefícios concedidos aos demais responsáveis citados nas mesmas condições, os quais, no caso concreto, se traduziriam na abstenção do exercício do poder sancionatório deste Tribunal, assim como no benefício de ordem em relação a não colaboradores e a pessoas físicas e a consideração da boa-fé processual, inclusive para não incidência de juros de mora.
De outra parte, é suscitado pelo embargante suposto equívoco incorrido por este Tribunal por ocasião da prolação da decisão embargada, ao considerar que a sua responsabilização adviria do exercício de função diversa da que efetivamente exercia no âmbito da empresa Camargo Corrêa (segunda premissa fática equivocada) . 
Nesse sentido, o embargante teria sido integrado a estes autos na qualidade de ex-presidente do conselho de administração da companhia, função que alega não ter exercido, posto que, à época dos fatos, exerceria a função de vice-presidente de desenvolvimento de novos negócios, a qual não lhe conferiria responsabilidades a nível operacional no âmbito da empresa. Dessa forma, não teria participado do processo de formação dos preços orçados, tampouco da licitação promovida pela estatal, inexistindo elementos nos autos que demonstrem sua ingerência para a elaboração de orçamentos superestimados.
Por fim, alega-se omissão na decisão embargada em função de esta Corte de Contas não ter considerado, por ocasião do julgamento destes autos, que o embargante não teria auferido benefício próprio em função dos fatos em apuração na presente tomada de contas especial, circunstância que afastaria sua responsabilidade em relação ao ressarcimento ao erário, conforme jurisprudência colacionada em suas razões recursais.
Isto posto, em função de tais considerações, requer o embargante o recebimento e processamento dos embargos opostos, a fim de que seja reformada a decisão recorrida, de forma a retificar as premissas fáticas supostamente equivocadas e a sanar a suposta omissão observada, reformando-se e complementando-se o Acórdão 1361/2021-TCU-Plenário nesse pontos, de forma a considerar o impacto das respectivas modificações na responsabilização objeto da presente tomada de contas especial, em especial para que sejam afastadas as sanções impostas ao recorrente.
III.2 Análise das alegações recursais
Inicialmente, esclarece-se que o embargante foi integrado ao polo passivo da presente tomada de contas especial em cumprimento a despacho exarado pelo Relator, Min. Benjamin Zymler (Peça 202) , o qual, acolhendo manifestação desta unidade técnica (Peças 196 e 197) , determinou sua citação, em conjunto a dois outros executivos da empresa Camargo Corrêa, de forma solidária aos demais agentes anteriormente citados por força do subitem 9.1 do Acórdão 2396/2018-TCU-Plenário, proferido nestes autos. 
Regularmente citado, o responsável teve suas contas julgadas irregulares e veio a ser condenado ao recolhimento das importâncias consignadas no subitem 9.1 do Acórdão 1361/2021-TCU-Plenário, sendo ainda apenado com as sanções previstas nos arts. 57 e 60 da Lei 8.443/92 (subitens 9.4 e 9.12 da aludida decisão, respectivamente) .
Os embargos opostos em face da retrocitada decisão, por sua vez, se fundamentam em duas premissas fáticas equivocadas e em uma omissão eventualmente incorrida por este Tribunal por ocasião da apreciação do feito.
De plano, afastam-se os vícios alegados em relação à segunda premissa fática equivocada e à suposta omissão levantadas pelo embargante. 
Nesse sentido, de acordo com jurisprudência consolidada deste Tribunal, a apresentação de alegações, em sede de embargos de declaração, não ventiladas na fase anterior do feito, consiste em inovação argumentativa, o que não se coaduna com os estreitos limites da presente espécie recursal (cf., entre outros, os Acórdãos 1.265/2019, Rel. Min. Augusto Nardes, 632/2014, Rel. Min. Ana Arraes, e 1.437/2010, Rel. Min. Walton Alencar Rodrigues, todos do Plenário) .
Sob esse enfoque, constata-se que a segunda premissa fática equivocada levantada pelo embargante, a qual diz respeito à função que exercia à época dos fatos na empresa Camargo Corrêa, não foi arguida por ocasião da apresentação de suas alegações de defesa (Peça 297) , constituindo, portanto, inovação argumentativa, não passível de apreciação pela estreita via dos embargos de declaração.
Entretanto, convém ressaltar que a responsabilização do embargante foi pautada em função das condutas a ele imputadas [e não do cargo ocupado ou função eventualmente exercida], conforme tratado nos parágrafos 178 a 187 do voto condutor da decisão embargada, de forma que, eventual equívoco nesse sentido incorrido na retrocitada decisão, seria irrelevante para o deslinde do feito, inexistindo, portanto, o vício alegado. 
De outra parte, conforme entendimento jurisprudencial consolidado no âmbito desta Corte de Contas, ao julgador cumpre apreciar a matéria em discussão nos autos de acordo com os aspectos e teses pertinentes à solução da controvérsia, não estando obrigado a rechaçar, um a um, os argumentos expendidos pela parte, quando os fundamentos utilizados já lhe tenham sido suficientes para formar sua razão de decidir (cf., entre outros, os Acórdãos 1.903/2017, Rel. Min. Ana Arraes, 1.561/2017, Rel. Min. José Múcio Monteiro, 2.262/2016, Rel. Min. Augusto Nardes, 830/2014, Rel. Min. Sub. Marcos Bemquerer, todos do Plenário) .
Tal entendimento, por sua vez, se coaduna com o disposto no art. 489, § 1°, inc. IV, do Código de Processo Civil vigente (Lei 13.105/15) , dispositivo que não alterou a linha mestre do entendimento jurisprudencial de que a fundamentação de todas as decisões deve atender ao princípio da persuasão racional ou do livre convencimento motivado, o qual não impõe ao julgador o rebate pormenorizado das questões postas, com exceção daquelas que influírem e forem nodais para o desate e julgamento dos pedidos formulados.
Sob essa linha de raciocínio e considerando-se a alegação de omissão invocada, observa-se que as razões que levaram à condenação do embargante encontram-se devidamente fundamentadas na decisão embargada, de onde se extrai que sua responsabilização decorreu de sua participação nos atos que acarretaram o dano ao erário discutido nos autos, em função de seu envolvimento direto e consciente no esquema criminoso descortinado pela Operação Lava-Jato, por meio de práticas tendentes à cartelização em licitações da estatal e ao pagamento de propinas a agentes públicos.  
Nesse sentido, destaca-se que, a teor do disposto no art. 71, inc. II, da CF/1988, e dos arts. 1°, inc. I, e 16, § 2°, da Lei 8.443/92, a imputação de responsabilidade a terceiro por esta Corte de Contas depende de que se estabeleça o liame causal entre a conduta irregular, o elemento subjetivo (dolo ou culpa) e o débito apurado, sendo irrelevante, portanto, ter ou não o agente auferido benefício próprio em função dos atos praticados (cf., entre outros, os Acórdãos 2.367/2015, Rel. Min. Benjamin Zymler, e 746/2020, Rel. Min. Raimundo Carreiro, ambos do Plenário) .
Convém salientar que argumentação análoga à levantada já havia sido rechaçada por este Tribunal ao apreciar embargos de declaração opostos pelo próprio responsável em face do Acórdão 1822/2020-TCU-Plenário (Rel. Min. Benjamin Zymler) , proferido no TC Processo 004.056/2015-9, conforme se depreende da passagem a seguir reproduzida, extraída do voto condutor da decisão:
38. Portanto, ao contrário do que sustenta o embargante, para a imputação em débito, não é necessária a comprovação de locupletamento pessoal do agente. Frisa-se que a condenação em débito, embora acarrete a obrigação de restituir determinada importância à União, não é sanção, mas sim recomposição do patrimônio público ao status quo anterior. Dessa forma, do ato danoso praticado pelo embargante, nasce a obrigação de indenizar, de restaurar o equilíbrio jurídico-econômico quebrado pelo responsável. (Acórdão 2002/2020-TCU-Plenário. Rel. Min. Benjamin Zymler) 
Portanto, não caracterizada a omissão levantada pelo embargante, a qual se trata, em última instância, de tentativa de rediscutir o mérito da decisão, hipótese não passível de apreciação por intermédio de embargos de declaração, espécie recursal que se presta apenas ao saneamento dos vícios de obscuridade, omissão ou contradição eventualmente existentes na deliberação proferida.
Por fim, passa-se à análise de argumentação apresentada pelo embargante no sentido de que este Tribunal, ao proferir a decisão embargada, teria deixado de reconhecer a sua condição de colaborador perante outras instâncias, diferenciando-o de demais responsáveis nas mesmas condições, aos quais não foram aplicadas sanções (primeira premissa fática equivocada) .
Sob esse aspecto, observa-se que, de fato, os atos decisórios proferidos na etapa processual antecedente buscaram diferenciar os responsáveis colaboradores daqueles que não se encontravam nas mesmas condições.
Nesse sentido, ao determinar a citação dos responsáveis inicialmente ouvidos nos autos, restou consignado, no subitem 9.2 do Acórdão 2396/2018-TCU-Plenário, o tratamento diferenciado dado em relação aos colaboradores, nos termos a seguir aduzidos:
9.2. nos termos das decisões proferidas pelo Juízo da 13ª Vara Federal de Curitiba (Petição 5054741-77.2015.4.04.7000/PR) , esclarecer, em relação aos seguintes responsáveis colaboradores perante aquele Juízo (Paulo Roberto Costa, Pedro José Barusco Filho, e empresas Consórcio CNCC - Camargo Corrêa - CNEC e Construções e Comércio Camargo Correa S.A.) que:
9.2.1. a citação a ser realizada destina-se exclusivamente para propiciar o contraditório referente ao débito preliminarmente apurado e, se for o caso, o posterior ressarcimento aos cofres da Petrobras, não tendo por escopo o exercício de pretensão punitiva por parte deste Tribunal;
9.2.2. os valores de multas e ressarcimentos previstos e executados nos acordos de leniência e de colaboração serão considerados para amortização do débito objeto destes autos;
9.2.3. havendo responsáveis solidários pelos danos apurados nestes autos, será dada preferência à cobrança da indenização daqueles que não detenham a condição de colaboradores;
Como visto, restou assentado que as pessoas físicas e jurídicas reconhecidas como colaboradoras perante o Poder Judiciário seriam isentas de sanções, delimitando-se a citação ao ressarcimento do prejuízo apurado nos autos.
Na mesma oportunidade, foi determinada à esta unidade, por intermédio do subitem 9.4 da referida decisão, que buscasse elementos adicionais de convicção que robustecessem as provas já obtidas a respeito das condutas de executivos da empresa Camargo Corrêa (Dalton dos Santos Avancini, João Ricardo Auler e Eduardo Hermelino Leite) , relacionadas à contratação objeto da presente tomada de contas especial, com vistas a subsidiar a ulterior citação desses agentes.
Autorizada a citação dos aludidos dirigentes, conforme despacho proferido pelo Relator (Peça 202) , amparado em manifestação desta unidade (Peça 196) , e devidamente integrados à relação processual, este Tribunal deliberou pela irregularidade de suas contas, condenando-os, de forma solidária a outros responsáveis, ao recolhimento do débito apurado nos autos, nos termos do subitem 9.1 do Acórdão 1361/2021-TCU-Plenário.
Entretanto, observa-se, no subitem 9.2 da decisão em epígrafe, que os Srs. Dalton dos Santos Avancini e Eduardo Hermelino Leite foram incluídos no rol de agentes colaboradores veiculado no subitem 9.2 do Acórdão 2396/2018-TCU-Plenário, anteriormente reproduzido, não lhes sendo aplicadas quaisquer reprimendas decorrentes do poder sancionatório desta Corte de Contas.
Em contraposição, ao embargante foram aplicadas as sanções capituladas nos arts. 57 e 60 da Lei 8.443/92, conforme subitens 9.4 e 9.13 da referida decisão, respectivamente.
Nessas condições, insurge-se o embargante em face da decisão proferida, posto que ostentaria idêntico status aos agentes que deixaram de ser apenados, fazendo jus, portanto, aos mesmos benefícios concedidos.
Como visto, os embargos, nesse ponto, encontram-se fundamentados em possível erro de fato incorrido por ocasião do julgamento, hipótese que, consoante jurisprudência consolidada deste Tribunal, autoriza, em caráter excepcional, a concessão de efeitos infringentes aos declaratórios, a fim de corrigir a premissa equivocada sobre a qual tenha se fundado o acórdão embargado, quando tal for decisivo para o resultado do julgamento (cf., entre outros, os Acórdãos 61/2015, Rel. Min. Sub. Augusto Sherman, 515/2006, Rel. Min. Augusto Nardes, e 2.616/2008, Rel. Min. Ubiratan Aguiar, todos do Plenário) .
Sob esse aspecto, constata-se que o embargante, de fato, ostenta a condição de colaborador perante outras instâncias. 
Nesse sentido, cumpre observar que, embora não tenha o recorrente trazido aos autos cópias dos acordos aludidos em sua peça recursal, os efeitos dos negócios jurídicos celebrados foram reconhecidos em sede de ações penal e de improbidade administrativa movidas em face do responsável, conforme decisões juntadas às Peças 425 e 426 dos autos.
Inclusive, observa-se que, no decorrer da instrução processual, por ocasião da apresentação de suas alegações de defesa, o ora embargante informou a respeito de sua condição de colaborador, requerendo, ao final de seu arrazoado:
iv) Subsidiariamente a (iii) , a concessão dos benefícios a colaborador junto ao Ministério Público Federal já reconhecidos nos precedentes dessa e. Corte de Contas, tal como abstenção do exercício do poder sancionatório, consideração da boa-fé processual, inclusive para não aplicação de juros de mora, compensação e benefício de ordem em relação a não colaboradores e a pessoas físicas. (Peça 297, p. 37) 
Sob essa perspectiva, verifica-se que a decisão embargada, aparentemente, se mostrou omissa em relação à argumentação expendida pelo responsável, tal qual se observa nas passagens a seguir reproduzidas, extraídas do voto que a fundamentou (destaques acrescidos) :
VI.6 - SRS. DALTON DOS SANTOS AVANCINI, JOÃO RICARDO AULER E EDUARDO HERMELINO LEITE
176. Os ex-dirigentes da Construções e Comércio Camargo Corrêa (srs. Dalton dos Santos Avancini, presidente, João Ricardo Auler, presidente do conselho de administração, e Eduardo Hermelino Leite, vice-presidente do conselho de administração) foram citados por contribuírem: [...]
177. Esses responsáveis alegam, em síntese, que:
a) o Tribunal não teria legitimidade para gerar título executivo em favor de entidades com personalidade jurídica própria, como é o caso da Petrobras;
b) o TCU não detém a competência necessária para efetuar a desconsideração que possibilitaria o chamamento do defendente ao processo;
c) não tiveram ingerência no sobrepreço apontado;
d) ocorreu a prescrição quinquenal da pretensão punitiva;
e) por ser desarrazoado, não podem responder pelo débito, de forma solidária, na mesma proporção da empresa; e
f) a condição de colaboradores perante a justiça dos srs. Dalton dos Santos Avancini e Eduardo Hermelino Leite deve ser considerada.
VII - SITUAÇÃO DOS COLABORADORES
204. Como exposto, a sociedade empresária Construções e Comércio Camargo Corrêa, seus então dirigentes (srs. Dalton dos Santos Avancini e Eduardo Hermelino Leite) e os então gestores da Petrobras (srs. Paulo Roberto Costa e Pedro José Barusco Filho) possuem a condição de colaboradores perante o Poder Judiciário sobre os fatos aqui tratados. Ademais, os elementos probatórios oriundos dessa colaboração foram utilizados como elementos adicionais de fundamentação do juízo de valor emitido neste voto acerca dos fatos aqui tratados.
[...]
212. Outrossim, mediante o Acórdão 2396/2018-TCU-Plenário, foi estabelecido que a citação deveria ocorrer sob as seguintes condicionantes (peça 147) :
[...]
 213. Ou seja, o exercício da pretensão punitiva por esta Corte não constou do objeto da presente relação processual em relação aos mencionados colaboradores.
214. Embora a citação dos colaboradores srs. Dalton dos Santos Avancini e Eduardo Hermelino Leite tenha sido autorizada posteriormente e sem a ressalva antes mencionada (peça 202) , creio que por equidade deva ser dado a esses responsáveis o mesmo tratamento.
Com efeito, os excertos ora reproduzidos sinalizam que o Sr. João Ricardo Auler, ora embargante, não obteve o mesmo tratamento concedido aos demais colaboradores, embora tenha arguido expressamente tal condição e requerido os correspondentes benefícios durante a instrução processual, indicando que a decisão recorrida, nesse aspecto, mostrou-se omissa, devendo, portanto, serem providos os embargos.
Entretanto, a situação posta em discussão não autoriza a concessão de efeitos infringentes ao recurso, conforme se passa a tratar.  
Inicialmente, a respeito dos efeitos da celebração de acordos de colaboração e leniência na atividade de controle externo a cargo do TCU, convém consignar que, nos termos da própria decisão recorrida:
[...] não se afigura lícita a subordinação do Tribunal de Contas da União aos acordos de leniência celebrados em outras instâncias, pois disso resultaria a supressão do exercício do controle externo a cargo do TCU, de índole constitucional. Dessa forma, os órgãos legitimados a celebrar acordos de leniência e de colaboração premiada somente podem oferecer como contrapartida a redução ou mitigação das sanções de sua respectiva competência, não podendo, portanto, dispor sobre o poder sancionatório do TCU.
207. Em outras palavras, a assinatura de acordos de colaboração premiada e de leniência não implica qualquer restrição à atividade de controle externo, que é livre para exercer a sua competência fiscalizatória, colher provas e aplicar as sanções estabelecidas nas leis de regência, além de imputar débitos, independentemente da atuação de outros órgãos de controle.
208. Por certo, tal qual exposto no voto condutor do Acórdão 1214/2018-TCU-Plenário, "se a cooperação de uma pessoa junto a outra instância foi útil à instrução dos processos do TCU, ou seja, à elucidação completa dos ilícitos sujeitos à atuação desta Corte de Contas, à identificação de outros responsáveis e/ou à quantificação do débito conexo aos ilícitos reportados, se for o caso, o Tribunal pode, numa atitude de deferência ao acordo firmado por outro órgão de controle e de respeito ao microssistema de combate à corrupção e de defesa da probidade administrativa, recuar no exercício de seu poder sancionatório e reputar como suficiente a pena imputada por outro órgão do Estado." (grifou-se) .
Contudo, tal hipótese não se aplica à situação do embargante. Isso porque o acordo de colaboração firmado com o Ministério Público Federal não trouxe qualquer elemento relacionado à contratação objeto da presente tomada de contas especial ou a outras contratações relacionadas às obras de construção da Rnest, encontrando-se seu objeto delimitado a empreendimentos levados a termo pela Valec, consoante se pode observar nos termos de colaboração constantes da Peça 459, trasladados para estes autos a partir do TC Processo 004.056/2015-9.
Inclusive, a abrangência do acordo de colaboração firmado pelo ora embargante já havia sido delimitada por esta unidade técnica no pronunciamento à Peça 196, do qual se extrai a passagem a seguir reproduzida:
14. Cabe mencionar que o Sr. João Ricardo Auler foi presidente do Conselho de Administração da Camargo Correa e não firmou, inicialmente, acordo de colaboração premiada acerca de ilícitos cometidos em desfavor da Petrobras. Posteriormente, o referido responsável celebrou acordo de colaboração premiada junto ao Ministério Público Federal em Goiás acerca de ilícitos ocorridos nas obras da Ferrovia Norte-Sul (FNS) e da Interligação Oeste-Leste (Fiol) .
Ademais, no âmbito do TC Processo 004.056/2015-9, a condição de colaborador já foi considerada em favor do mesmo responsável, o qual, na oportunidade, obteve os benefícios que ora reivindica, consoante se depreende da decisão proferida naqueles autos, cujo voto que a fundamenta registra:
79. Por outro lado, em linha com os pareceres da unidade técnica e do MP/TCU, deixo de propor a aplicação da multa ao Sr. João Auler, pois nesse caso a responsabilização dos ex-administradores da Camargo Corrêa somente foi possível a partir do uso das provas fornecidas pelos próprios colaboradores. Assim, alinhado com o meu posicionamento em outros diversos julgados, considero não ser possível a aplicação de sanção ao colaborador por infrações somente conhecidas a partir do seu próprio relato. (Acórdão 1822/2020-TCU-Plenário. Rel. Min. Benjamin Zymler) 
Portanto, nada há o que prover sob esse aspecto. Ao embargante já foram concedidos os benefícios reivindicados, os quais foram devidamente sopesados em função da utilidade que as informações prestadas pelo colaborador emprestaram à apuração conduzida por esta Corte de Contas no bojo do TC Processo 004.056/2015-9.
Tais elementos, de outra parte, não tiveram utilidade alguma na apuração conduzida nestes autos, circunstância que não autoriza a concessão dos benefícios requeridos, a teor do entendimento já consolidado na jurisprudência desta Corte de Contas, citando-se, nesse sentido, entre outros, os Acórdãos 1.527/2019 e 2.329/2020, proferidos pelo Plenário (Rel. Min. Benjamin Zymler) .
Nessa mesma linha argumentativa, a adesão do responsável ao acordo de leniência firmado pela empresa Camargo Corrêa com a Controladoria-Geral da União e com a Advocacia-Geral da União igualmente não lhe socorre, pois tal acordo, cuja versão integral sequer se encontra juntada aos autos, não trouxe elementos que alavancassem as apurações a cargo desta Corte de Contas, desconhecendo-se sua abrangência, visto que nenhuma evidência oriunda desse acordo de leniência com a CGU/AGU foi utilizada nestes autos.
Isto posto, por restar caracterizada omissão na decisão recorrida, propõe-se dar provimento aos embargos opostos por João Ricardo Auler, exclusivamente para os fins de prestar esclarecimentos ao embargante, nos termos dos parágrafos antecedentes.
Exame de Mérito dos embargos de declaração opostos por Dalton dos Santos Avancini (peça 417) 
IV.1 Síntese das alegações recursais
Os embargos de declaração opostos por Dalton dos Santos Avancini encontram-se fundamentados em duas supostas omissões em que teria incorrido este Tribunal ao proferir o Acórdão 1361/2021-TCU-Plenário.
Conforme suscitado pelo embargante, o Tribunal, ao proferir a decisão embargada, não teria analisado argumentação constante das alegações de defesa apresentadas na fase de instrução processual, no sentido de que, à época da licitação para contratação das obras de implantação das unidades de coqueamento retardado da Rnest, não ocupava função que lhe atribuísse responsabilidade pela área de óleo e gás da empresa Camargo Corrêa.
Nesse sentido, não teria o recorrente, consoante alegado, adotado qualquer conduta tendente a fraudar a licitação que resultou na contratação objeto da presente tomada de contas especial, mesmo porque, à época em que teria assumido a responsabilidade pela diretoria de óleo e gás da companhia, a empresa Camargo Corrêa já teria sido declarada vencedora da licitação.
Inclusive, ressalta que tal conclusão poderia ser extraída da própria sentença proferida pelo Poder Judiciário Federal (13ª Vara Federal de Curitiba/PR) , utilizada como fundamento de sua condenação nestes autos.
 Ademais, suscita o embargante que seu vínculo com a empresa Camargo Corrêa possuía natureza exclusivamente empregatícia e que, nessas condições, atuaria como preposto da companhia, situação na qual, segundo alegado, "deveria, necessariamente, executar o que lhe era determinado, pessoal e rotineiramente".
Nessa linha, a participação meramente funcional do embargante, intrinsecamente relacionada ao vínculo empregatício mantido com a companhia, não poderia ser invocada a fim de imputar a ele culpa por eventuais prejuízos decorrentes de fraude à licitação que resultou na contratação objeto destes autos.
Nessas condições, apregoa que não lhe poderia ser imputado o risco do negócio, especialmente por não ocupar, à época, qualquer cargo chave relacionado ao setor de óleo e gás no âmbito da companhia.
Tais fatos, segundo alega, teriam sido desconsiderados por este Tribunal ao proferir a decisão embargada, configurando omissão a ser suprida por intermédio dos embargos ora analisados. 
Por fim, alega o recorrente omissão na decisão embargada em função de esta Corte de Contas não ter considerado, por ocasião do julgamento destes autos, que o embargante não teria auferido benefício próprio em função dos fatos em apuração na presente tomada de contas especial, circunstância que afastaria sua responsabilidade em relação ao ressarcimento ao erário, conforme jurisprudência colacionada em suas razões recursais.
Isto posto, em função de tais considerações, requer o embargante o recebimento e processamento dos embargos opostos, a fim de que seja reformada a decisão recorrida, de forma a sanar as omissões observadas, reformando-se e complementando-se o Acórdão 1361/2021-TCU-Plenário nesses pontos, de forma a considerar o impacto das respectivas modificações na responsabilização objeto da presente tomada de contas especial.
IV.2 Análise das alegações recursais
Inicialmente, consoante já ressaltado, reforça-se que o embargante, assim como os demais executivos da empresa Camargo Corrêa responsabilizados nestes autos (João Ricardo Auler e Eduardo Hermelino Leite) , foi integrado ao polo passivo da presente tomada de contas especial em cumprimento a despacho exarado pelo Relator, Min. Benjamin Zymler (Peça 202) , o qual, acolhendo manifestação desta unidade técnica (Peças 196 e 197) , determinou sua citação, de forma solidária, aos demais agentes anteriormente citados por força do subitem 9.1 do Acórdão 2396/2018-TCU-Plenário, proferido nestes autos. 
Regularmente citado, o responsável teve suas contas julgadas irregulares e veio a ser condenado ao recolhimento das importâncias consignadas no subitem 9.1 do Acórdão 1361/2021-TCU-Plenário. Entretanto, conforme tratado na seção antecedente desta instrução, não lhe foram aplicadas quaisquer sanções, em virtude do tratamento conferido aos agentes colaboradores nestes autos.
Por sua vez, os embargos opostos em face da retrocitada decisão se fundamentam em duas supostas omissões eventualmente incorridas por este Tribunal por ocasião da apreciação do feito.
Inclusive, uma das omissões alegadas, segundo a qual o responsável não teria auferido benefício próprio em função dos atos praticados, já foi objeto de detida análise na seção antecedente.
Nesse sentido, consoante ressaltado e, na linha da jurisprudência consolidada deste Tribunal, a condenação ao recolhimento de importâncias ao erário independe de o agente causador do dano ter ou não auferido benefício próprio, bastando, para tanto, que se estabeleça o liame causal entre a conduta irregular, o elemento subjetivo (dolo ou culpa) e o débito apurado.  
Portanto, não caracterizada a omissão levantada pelo embargante, a qual constitui tentativa de rediscutir o mérito da decisão, hipótese não passível de apreciação por intermédio da estreita via dos embargos de declaração.
Por fim, com relação aos demais elementos arguidos pelo embargante, inexiste a omissão suscitada.
Sob essa linha de raciocínio, observa-se que as razões que levaram à condenação do embargante encontram-se devidamente fundamentadas na decisão embargada, de onde se extrai que sua responsabilização decorreu de sua participação nos atos que acarretaram o dano ao erário discutido nos autos, em função de seu envolvimento direto e consciente no esquema criminoso descortinado pela Operação Lava-Jato, por meio de práticas tendentes ao pagamento de propinas a agentes públicos.
Nessas condições, é irrelevante a circunstância de o embargante somente ter assumido a responsabilidade pela diretoria de óleo e gás da companhia após a licitação para a contratação das obras de implantação das unidades de coqueamento retardado da Rnest ter sido concluída, mormente porque, entre outras condutas diretamente relacionadas à contratação em epígrafe, admitiu sua participação consciente no pagamento de vantagens indevidas, não somente a executivos da Petrobras, mas também por intermédio do doleiro Alberto Youssef, por meio de pagamentos superfaturados ou de serviços inexistentes às empresas Sanko Sider e Sanko Serviços.
Nesse sentido, remete-se aos termos do interrogatório judicial reproduzido na sentença proferida nos autos da ação penal 5083258-29.2014.4.04.7000 (Peça 113, p. 75/83) e ao termo de colaboração n° 4 (Peça 134) , firmado pelo próprio embargante.
Ainda que seja possível extrair de tais elementos que o embargante, ao assumir a função de diretor de óleo e gás da empresa Camargo Corrêa, teria "herdado" uma estrutura de negócios na qual o pagamento de propinas se tratava da "regra do jogo" e que teria tentado, em dado momento, oferecer resistência a tais práticas, sua participação consciente em tais atos, por si só, é suficiente para fundamentar sua condenação ao recolhimento das importâncias consignadas no subitem 9.1 da decisão embargada, sendo essa, aliás, a fundamentação adotada por esta Corte de Contas, consoante se extrai do voto que a fundamenta, adiante reproduzido, naquilo que interessa à lide:
188. A participação desses responsáveis no esquema de favorecimento de cartel e no recebimento de propinas foi evidenciada nos mencionados acordos de colaboração. Não olvido que o ordenamento jurídico brasileiro impede que alguém seja condenado com base unicamente em declarações feitas no âmbito de colaborações.
189. Acontece que, no presente caso, o conteúdo desses acordos é corroborado por um conjunto de acontecimentos naturalísticos e por outros elementos probatórios.
190. A participação da Construções e Comércio Camargo Corrêa no esquema de fraudes de licitações da Rnest, incluindo a de que aqui se trata, está devidamente demonstrada nos autos. O auferimento de valores indevidos por essas empresas também está devidamente demonstrado em tópico específico deste voto.
191. Ora, não é crível que os dirigentes máximos da empresa não tivessem conhecimento e não tenham, no mínimo, concordado tacitamente com a participação dessa sociedade em um esquema fraudulento das dimensões do que ora se trata.
192. Em suma, para além do exclusivamente contido nos depoimentos de delação premiada, vislumbro um conjunto harmônico de provas, todas compatíveis com os fatos verificados, que demonstram, para além de qualquer dúvida razoável, a participação desses responsáveis nos acontecimentos que levaram à presente contratação com superfaturamento.
Isto posto, por não restar caracterizada omissão na decisão recorrida, propõe-se negar provimento aos embargos de declaração opostos por Dalton dos Santos Avancini.
V.	Exame de Mérito dos embargos de declaração opostos por Worley Engenharia Ltda. (peça 421) 
V.1 Síntese das alegações recursais
Os embargos de declaração opostos pela empresa Worley Engenharia Ltda. fundamentam-se em duas supostas contradições e em um erro material em que teria incorrido este Tribunal ao proferir o Acórdão 1361/2021-TCU-Plenário.
Conforme suscitado pela embargante, haveria contradição entre os subitens 9.1, 9.2, 9.7, 9.8 e 9.9 da aludida decisão, tendo em vista que:
	i) por intermédio do subitem 9.1 foram julgadas irregulares as contas dos responsáveis arrolados nos autos, exceção feita à própria embargante, condenando-os solidariamente ao ressarcimento do prejuízo apurado;
	ii) por intermédio do subitem 9.2 restou consignado que os pagamentos efetuados no âmbito dos acordos de colaboração firmados pelos responsáveis perante o Poder Judiciário seriam considerados para fins de amortização das quantias de que tratava o subitem anterior, desde que configurada a identidade dos fatos geradores e do cofre credor;
	iii) por intermédio do subitem 9.7 foram rejeitadas as alegações de defesa apresentadas pela ora embargante, sendo-lhe concedido prazo de 10 (dez) dias para que efetuasse o pagamento de montante correspondente a 10% (dez por cento) do valor total do dano consignado no subitem 9.1 da decisão, o que permitiria o julgamento pela regularidade com ressalvas das contas da empresa, com a respectiva quitação, conforme disposto no subitem 9.8;
	iv) por intermédio do subitem 9.9 foi esclarecido que os valores de que tratam o subitem 9.7 eram imputados solidariamente aos demais responsáveis relacionados no subitem 9.1 e se encontravam incluídos naqueles consignados no aludido subitem, de forma que qualquer recolhimento fundamentado no subitem 9.7 devia ser abatido do total do dano registrado no subitem 9.1.
Conforme alegado pela embargante, haveria contradição entre os termos do acórdão pois, não obstante o Tribunal tenha autorizado a amortização de eventuais pagamentos efetuados no âmbito dos acordos de colaboração, a qual incidirá sobre a totalidade do dano apurado, já foi expedida notificação à embargante, fixando-lhe prazo para que efetue o pagamento de montante correspondente a 10% (dez por cento) da dívida, anteriormente a que fosse apurada a eventual amortização cabível, o que tornaria sem efeito o objeto do subitem 9.2 da decisão. 
Nesse sentido, apregoa que a notificação extemporânea da embargante, a fim de que quite parte da dívida apurada anteriormente à amortização dos valores atentaria contra a própria racionalidade da decisão recorrida, à medida que, se o próprio Tribunal reconhece que há valores a serem amortizados, dever-se-ia, em primeiro lugar, contabilizá-los, para, somente então, notificar a embargante para que recolha sua parcela do débito. 
Inclusive, a manutenção de tais comandos, segundo ressaltado, poderia resultar em situação inusitada consistente no pagamento de uma dívida que sequer existiria [caso a eventual amortização incidente supere o valor devido, infere-se], o que agravaria sobremaneira a situação da empresa, a qual, nos termos do voto que fundamentou a decisão recorrida, não teria concorrido para o cometimento do dano.
Nessa linha, requer a embargante o reconhecimento de contradição existente entre os subitens 9.1, 9.2, 9.7, 9.8 e 99 do acórdão recorrido, a fim de:
i) tornar sem efeito o Ofício 31.107/2021 e
	ii) retificar o acórdão para fazer dele constar que somente após realizada a amortização prevista em seu subitem 9.2 poderá ser a embargante notificada a pagar a parcela do dano indicada no subitem 9.7.
De outra parte, suscita a recorrente erro material no subitem 9.14.1 do Acórdão 1361/2021-TCU-Plenário, mediante o qual foi determinado a instauração de processo apartado a partir de reprodução de peças dos TCs Processo 004.025/2011-3 e Processo 027.542/2015-7, tendo em vista que o aludido apartado (TC Processo 033.835/2020-9) já havia sido instaurado anteriormente à prolação da decisão, sendo, inclusive, notificada a embargante naqueles autos a fim de apresentar alegações de defesa.
Além disso, pontua a embargante que, por meio do subitem 9.14.2 do acórdão recorrido, fora determinado a constituição de autos apartados a fim de dar continuidade à apuração do feito em relação à empresa recorrente, tendo sido autuado o TC Processo 016.585/2021-6 (representação) , em cumprimento à medida indicada. 
No caso, a constituição de representação, tipo processual destinado a apurar a ocorrência de irregularidades ou ilegalidades, iria de encontro à fundamentação constante do voto condutor da decisão embargada, a qual, consoante se alega:
i) teria reconhecido que a embargante não concorreu para a ocorrência de dano ao erário;
	ii) que a embargante teria agido de boa-fé.
Com base em tais premissas, inclusive, o acórdão recorrido teria diferenciado a embargante dos demais responsáveis, os quais tiveram suas contas julgadas irregulares e foram condenados a restituir integralmente o dano apurado nestes autos de tomada de contas especial.
Sob esse aspecto, argumenta a embargante que o subitem 9.14.2 destoa, em absoluto, da fundamentação adotada no voto condutor da decisão, o qual não daria margem a especulações a respeito da conduta da empresa e sequer indicaria haver a necessidade de prosseguimento do feito em relação a ela.
Tal comando, inclusive, segundo alegado, se mostraria em dissonância com o disposto no subitem 9.8 do acórdão embargado, dispositivo que conferiu à embargante a prerrogativa de pagamento do débito, hipótese na qual suas contas seriam julgadas regulares com ressalva, com a expedição da correspondente quitação.
Nesse sentido, questiona a embargante: "como se pode dar plena quitação à empresa, julgar suas contas regulares, com ressalva, e, ao mesmo tempo, determinar a continuidade de apuração de eventual ilegalidade?".
Ante tais considerações, requer a embargante, no que toca ao erro material e à contradição arguidas, o conhecimento e provimento dos presentes embargos, a fim de:
	i) sanar o erro material constante do subitem 9.14.1 do acórdão recorrido, tendo em vista que a tomada de contas especial nele referida já se encontrava constituída à época da prolação da decisão;
	ii) reconhecer a contradição entre as razões de decidir e o subitem 9.8 com o subitem 9.14.2 da decisão recorrida para, ao fim, determinar a imediata exclusão da embargante do polo passivo da representação Processo 016.585/2021-6.
Ao final de seu arrazoado, solicita a recorrente o conhecimento e provimento dos presentes embargos de declaração, com o objetivo de:
	i) reconhecer a contradição existente entre os subitens 9.1, 9.2, 9.7, 9.8 e 9.9 do Acórdão 1361/2021-TCU-Plenário para tornar sem efeito o Ofício 31107/2021- TCU/Seproc e retificar o acórdão para fazer dele constar que somente após realizada a amortização prevista no subitem 9.2 poderá ser a embargante notificada para pagar a parcela do dano indicada no subitem 9.7;
	ii) sanar o erro material constante do subitem 9.14.1, uma vez que a tomada de contas especial nele determinada já se encontra instaurada, com atos processuais praticados;
	iii) reconhecer a flagrante contradição entre as razões de decidir e o subitem 9.8 com o subitem 9.14.2, para, ao fim, determinar a imediata exclusão da embargante do polo passivo da representação Processo 016.585/2021-6.
Conclui sua peça recursal requerendo a embargante, com fundamento no art. 285, § 1°, c/c art. 287 do Regimento Interno do TCU, a suspensão dos prazos para o cumprimento do acórdão embargado e para a interposição dos demais recursos regimentalmente previstos, assim como que sejam anexadas aos autos as notas taquigráficas da sessão realizada em 9/6/2021, em especial a manifestação do Procurador-Geral do MPTCU em exercício, Lucas Rocha Furtado, oportunidade na qual foi requerida a exclusão da empresa do polo passivo da presente tomada de contas especial.  
V.2 Análise das alegações recursais
De plano, cumpre consignar que, por ocasião da prolação do julgamento de mérito da presente tomada de contas especial, este Tribunal, ao analisar a responsabilidade da Worley Engenharia Ltda., sociedade sucessora da empresa CNEC Engenharia S.A., integrante do consórcio CNCC, firmado com a Construções e Comércio Camargo Corrêa S.A., deliberou, ante o reconhecimento da boa-fé da aludida sociedade empresária, por rejeitar suas alegações de defesa, limitando sua responsabilização a 10% (dez por cento) do valor do dano apurado, concedendo-lhe novo e improrrogável prazo de 15 (quinze) dias para a quitação do débito, hipótese na qual suas contas seriam julgadas regulares com ressalva e lhe seria dada quitação.
Nesse sentido, os subitens adiante reproduzidos, oriundos da decisão embargada:
9.7. rejeitar as alegações de defesa apresentadas pela sociedade empresária WorleyParsons Engenharia Ltda. e fixar novo e improrrogável prazo de quinze dias, a contar da notificação, com fundamento no art. 12, §§ 1º e 2º, da Lei 8.443/1992 e art. 202, §§ 2º e 3º, do Regimento Interno, para que efetue e comprove, perante este Tribunal, o recolhimento das quantias abaixo relacionadas aos cofres da Petróleo Brasileiro S.A, atualizadas monetariamente a partir das datas indicadas até a data do efetivo recolhimento, na forma prevista na legislação em vigor:
[...]
9.8. informar à sociedade empresária WorleyParsons Engenharia Ltda. que a liquidação tempestiva do débito atualizado monetariamente saneará o processo e permitirá que as contas sejam julgadas regulares com ressalva, dando-se-lhe quitação, nos termos do § 4º do art. 202 do Regimento Interno do TCU, ao passo que a ausência dessa liquidação tempestiva levará ao julgamento pela irregularidade das contas, com imputação de débito a ser atualizado monetariamente e acrescido de juros moratórios nos termos do art. 19 da Lei 8.443/1992;
9.9. estabelecer que os valores de que trata o subitem 9.7 deste acórdão:
9.9.1. estão incluídos naqueles de que trata o subitem 9.1. deste acórdão, de forma que qualquer recolhimento com fulcro no mencionado subitem 9.7 deve ser abatido do montante de que trata o subitem 9.1;
9.9.2. são imputados solidariamente com os responsáveis de que trata o subitem 9.1. deste acórdão;
Segundo alegado, haveria contradição entre os comandos acima reproduzidos com aqueles constantes dos subitens 9.1 e 9.2 do acórdão recorrido, abaixo reproduzidos:
9.1. julgar irregulares as contas da Construções e Comércio Camargo Corrêa S/A, Dalton dos Santos Avancini, Eduardo Hermelino Leite, João Ricardo Auler, José Sérgio Gabrielli de Azevedo, Pedro José Barusco Filho, Paulo Roberto Costa e Renato de Souza Duque nos termos dos arts. 1°, inciso I, 16, inciso III, alíneas "c" e "d", 19 e 23, inciso III, da Lei 8.443/1992, condenando-os, solidariamente, ao pagamento das quantias abaixo relacionadas, com a incidência dos devidos encargos legais, calculados a partir das datas correspondentes até o efetivo recolhimento, na forma da legislação em vigor:
[...]
9.2. estabelecer que os pagamentos efetuados no âmbito dos acordos de colaboração do Poder Judiciário pelo Consórcio CNCC - Camargo Corrêa - CNEC, pela empresa Construções e Comércio Camargo Corrêa S/A, e pelos srs. Dalton dos Santos Avancini, Eduardo Hermelino Leite, Paulo Roberto Costa e Pedro José Barusco Filho, a título de multas ou confiscos, devem ser considerados para amortização das quantias de que trata o subitem anterior, desde que configurada a identidade dos fatos geradores e do cofre credor;
No caso, consoante alegado pela embargante, a contradição residiria na circunstância de se ter fixado prazo de 15 (quinze) dias a fim de que a recorrente efetue o pagamento de sua parcela do débito, consignada no subitem 9.7 da decisão, sem que seja considerada a eventual amortização da dívida determinada no subitem 9.2, a qual deveria incidir de forma prévia a qualquer recolhimento por parte da empresa recorrente. 
Inicialmente, esclarece-se que o oferecimento de novo e improrrogável prazo para que a sociedade empresária recolha a dívida segue fórmula consagrada no art. 202, §§ 2° a 4°, do Regimento Interno do TCU, a qual encontra fundamento legal no art. 12, §§ 1° e 2°, da Lei 8.443/92.
De outra parte, embora não tenha dado causa ao dano quantificado nos autos, a embargante dele se beneficiou, sendo devida, portanto, sua condenação à reparação do prejuízo.
Entretanto, conforme registrado na decisão embargada, a responsabilidade da embargante, consignada no subitem 9.7 do Acórdão 1361/2021-TCU-Plenário, foi limitada a 10% (dez por cento) do total do dano apurado, o qual, por sua vez, se encontra discriminado no subitem 9.1 da aludida decisão.
Nesse sentido, consoante registrado no subitem 9.9 do acórdão em epígrafe, em função da solidariedade existente entre a empresa Worley Engenharia Ltda. e os demais responsáveis arrolados em seu subitem 9.1, qualquer recolhimento que venha a ser efetuado pela aludida sociedade empresária, com fundamento no subitem 9.7, deve ser abatido do montante de que trata o subitem 9.1, assim como, adotando-se idêntico raciocínio, qualquer recolhimento que venha a ser efetuado por qualquer um dos responsáveis, consignados no subitem 9.1, deve ser abatido do montante discriminado no subitem 9.7, tendo em vista que os valores constantes desse último subitem se encontram incluídos naquele, de acordo com o disposto no subitem 9.9.1 da decisão vergastada.
 Ademais, de acordo com o disposto no subitem 9.2 da decisão em espeque, eventuais pagamentos efetuados no âmbito dos acordos de colaboração firmados pelo consórcio CNCC, pela empresa Camargo Corrêa e pelos srs. Dalton dos Santos Avancini, Eduardo Hermelino Leite, Paulo Roberto Costa e Pedro José Barusco Filho, a título de multas ou confiscos, devem ser considerados para amortização das quantias de que trata o subitem 9.1 [assim como para aquelas consignadas no subitem 9.7], desde que configurada a identidade dos fatos geradores e do cofre credor.
Como visto, argui a embargante que somente poderia vir a ser instada a recolher sua parcela do débito, discriminada no subitem 9.7 do acórdão recorrido, após a incidência de eventual amortização, daí decorrendo a alegada contradição entre os subitens 9.7 e 9.2 da decisão embargada.
Embora se reconheça a plausibilidade da argumentação invocada pela embargante, inexiste contradição entre os aludidos subitens constantes da parte dispositiva da decisão recorrida.
Isso porque o recolhimento da dívida imposta à embargante, no prazo fixado no subitem 9.7, não prejudica que a recorrente venha a ser posteriormente ressarcida por eventual pagamento a maior, no todo ou em parte, a depender de eventuais amortizações que venham a incidir na forma disciplinada no subitem 9.2 do acórdão embargado.
Além disso, conforme consignado no voto condutor da decisão embargada:
161. Ocorrendo o pagamento do débito por qualquer um dos devedores solidários, é aplicável o art. 282 do Código Civil:
"Art. 283. O devedor que satisfez a dívida por inteiro tem direito a exigir de cada um dos co-devedores a sua quota, dividindo-se igualmente por todos a do insolvente, se o houver, presumindo-se iguais, no débito, as partes de todos os co-devedores". (grifou-se) .
162. Desta feita, em havendo a Camargo Corrêa pago todo o valor do débito aqui apurado, ela poderia exigir da Worleyparsons Engenharia Ltda. a sua quota parte. Da mesma forma aconteceria caso fosse a Worleyparsons quem fizesse o pagamento.
Com efeito, a relação de solidariedade entre a embargante e os demais responsáveis arrolados no subitem 9.1 do acórdão vergastado garante àquela ação de regresso em face dos demais devedores, em caso de recolhimento dos valores consignados no subitem 9.7.
Ademais, não se deve olvidar que o recolhimento da dívida, na presente fase processual, garantirá à recorrente a obtenção dos benefícios abaixo elencados:
	i) julgamento das contas pela regularidade com ressalva;
	ii) não incidência de juros de mora;
	iii) quitação da dívida.
Além disso, ante a autorização conferida por intermédio do subitem 9.10 do Acórdão 1361/2021-TCU-Plenário, pode a embargante se valer da possibilidade de parcelamento da dívida, em até 36 (trinta e seis) parcelas mensais e consecutivas, bastando, para tanto, requerer o benefício.
Portanto, se, de um lado, o pagamento da dívida acarretaria à embargante um desembolso que poderia se mostrar superior ao que seria devido em função de eventuais amortizações [evento futuro e incerto], de outro, o recolhimento, na presente etapa processual, garantirá à empresa uma série de benefícios, em especial a quitação da dívida, cabendo à recorrente avaliar a opção que melhor atenda a seus interesses.
Nesse sentido, ante a não caracterização da contradição alegada, nada há o que prover quanto a esse aspecto dos embargos opostos pela sociedade empresária Worley Engenharia Ltda., sem prejuízo de que lhe sejam prestados esclarecimentos, nos termos dispostos nesta instrução.     
Por sua vez, com relação aos demais aspectos suscitados no recurso ora apreciado, assiste razão à embargante, devendo os embargos serem providos.
Com efeito, por intermédio do subitem 9.14 do Acórdão 1361/2021-TCU-Plenário, foi determinado à SeinfraOperações a adoção de procedimentos de cunho processual consistentes na constituição de dois apartados, nos termos a seguir reproduzidos:
9.14. independentemente da interposição de recursos em relação aos demais itens deste acórdão: 9.14.1. autorizar a instauração de processo apartado a partir das peças 197, 202 a 205 e 213 do TC Processo 004.025/2011-3 e das peças 116 e 122 do TC Processo 027.542/2015-7, para a análise complementar da SeinfraOperações quanto ao sobrepreço da tabela abaixo: 
[...]
9.14.2. determinar a constituição de apartado para a continuidade da apuração do feito em relação à sociedade empresária WorleyParsons Engenharia Ltda.;
No caso, conforme aduzido pela embargante, o apartado a que se refere o subitem 9.14.1 já se encontrava materializado nos autos do TC Processo 033.835/2020-9, constituído em cumprimento a despacho do Relator, Min. Benjamin Zymler, proferido em 17/9/2020 (Peça 348 destes autos) .
Por sua vez, a decisão embargada não indica nenhuma outra providência a ser adotada em relação à sociedade Worley Engenharia Ltda. [a não ser a consignada no subitem 9.7] que justifique a continuidade da apuração do feito em relação à tal empresa, tendo em vista que eventual recolhimento da dívida pode ser acompanhado nestes autos, mesmo porque se trata de reflexo do próprio julgamento de mérito da presente tomada de contas especial.
Ademais, observa-se que ambas as determinações não se encontram fundamentadas na decisão embargada, de forma que, seja mediante omissão ou contradição a demais itens constantes do acórdão recorrido ou à sua fundamentação, podem os embargos serem providos, a fim de tornar sem efeito os subitens 9.14, 9.14.1 e 9.14.2 do Acórdão 1361/2021-TCU-Plenário, de forma a acarretar, por via reflexa, o arquivamento do TC Processo 016.585/2021-6, constituído em cumprimento ao referido subitem 9.14.2 da referida decisão.
Outrossim, no caso do subitem 9.14.1 da decisão recorrida, cabe consignar que, a teor da jurisprudência consolidada deste Tribunal, admite-se a oposição de embargos de declaração a fim de corrigir erros materiais constantes da decisão recorrida, justificando, dessa forma, a insubsistência do aludido dispositivo (cf., entre outros, os Acórdãos 1.350/2018, Rel. Min. Sub. Augusto Sherman Cavalcanti, 1.775/2017, Rel. Min. Walton Alencar Rodrigues, e 2.633/2015, Rel. Min. Ana Arraes, todos do Plenário) .
Por fim, em atenção aos requerimentos finais constantes da peça recursal em análise, consignados no parágrafo 154 desta instrução, esclarece-se que: 
	i) nos termos do art. 287, § 3°, do Regimento Interno, os embargos de declaração suspendem o prazo para o cumprimento do acórdão embargado e para a interposição dos demais recursos regimentalmente previstos, de forma que a embargante disporá do prazo remanescente para a quitação da dívida ou para solicitar seu parcelamento;
	ii) não dispõe esta unidade técnica de acesso à funcionalidade que lhe permita anexar a estes autos eventuais notas taquigráficas relacionadas a sessões dos colegiados do Tribunal, circunstância que, todavia, não prejudica consultar a Secretaria das Sessões do TCU a fim de avaliar a possibilidade de atender o pedido da embargante, sem prejuízo de considerar que os elementos contidos no vídeo da Sessão Plenária, inclusive a manifestação oral do MPTCU, em que foram julgados os presentes autos integram este processo.
CONCLUSÃO
A auditoria do TCU na Petrobrás, em 2010, que teve por objetivo a fiscalização das obras de implantação das unidades UCR, UHDT/UGH, UDA e Tubovias da Refinaria Abreu e Lima (Rnest) , localizada no Município de Ipojuca/PE, foi realizada num contexto em que a construtora Camargo Correa havia executado centenas de grandes obras de infraestrutura, nas áreas de energia, saneamento, mineração, óleo e gás, portos, aeroportos, rodovias, sistemas de transportes e construções industriais, no Brasil e no exterior.
O referido trabalho resultou no Acórdão 3362/2010-TCU-Plenário, por meio do qual o Tribunal, diante de um sobrepreço de mais de R$ 1,3 bilhão nas obras da Refinaria, determinou a constituição de processo apartado das unidades supracitadas, dentre elas as Unidades de Coqueamento Retardado (U-21 e U-22) , o que, por sua vez, resultou na autuação do TC Processo 004.025/2011-3, referente ao Contrato 0800.0053457.09.2 (UCR-Rnest) . Naquele momento, já existiam fortes indícios de irregularidades graves.
A análise do sobrepreço foi sobrestada em julho de 2011 (Acórdão 1784/2011-TCU-Plenário) , autorizada a partir de março de 2013 (Acórdão 572/2013-TCU-Plenário) e a Tomada de Contas Especial objeto desta instrução foi autuada em outubro de 2015.
Apesar do sobrepreço de altíssima materialidade, a situação se agravou pela comprovação inequívoca da existência, por meio de investigações no âmbito da Operação Lava Jato, corroboradas por colaborações premiadas de pessoas físicas e acordos de leniência de pessoas jurídicas, de crimes como fraude à licitação, pagamento de propinas a agentes públicos e condutas anticompetitivas por meio de acordos de fixação de preços, condições, vantagens e abstenção de participação, divisão de mercado entre concorrentes, em licitações públicas de obras de montagem industrial "onshore" da Petrobras no Brasil, e de fraude em licitações de órgãos públicos federais, empresas públicas e sociedades de economia mista controladas pela União, dentre outros crimes em que houve a participação da empreiteira em tela e que estavam também presentes nas obras do UCR-Rnest.
É neste cenário em que esta Corte de Contas busca quantificar um dano, de forma conservadora, mas que deve ser integralmente reparado e que não foi devidamente considerado no âmbito dos acordos até então firmados com a Camargo Correa, devido à inclusão apenas de danos ditos "incontroversos" nas negociações com as instituições celebrantes. 
O exame de mérito da matéria constou da peça 342. O julgamento de mérito pela Corte de Contas foi materializado no Acórdão 1361/2021-TCU-Plenário (peças 380 a 382) , por meio do qual as contas dos responsáveis foram julgadas irregulares com condenação solidária em débito, exceto em relação à sociedade empresária Worley Engenharia Ltda., bem como a aplicação de algumas sanções a alguns dos responsáveis.
Ressalta-se que o débito julgado no mérito foi de R$ 817 Milhões (data base 5/2009) para uma amostra de 52%. Após a atualização monetária e dos juros de mora até 3/9/2020 o valor total do débito calculado numa amostra de 52% do valor contratual, sem os aditivos, é de R$ 1,6 Bilhão (Peça 338) .
Cumpre ressaltar que, em um contexto de Acordos de Leniência firmados entre a construtora e o Cade, o MPF, a CGU e a AGU, de 2015 a 2019, os avanços na ampliação da amostra contratual para o cálculo do sobrepreço pela Unidade técnica especializada só foram possíveis pelo compartilhamento de elementos probatórios pelo juízo da 13ª Vara Federal de Curitiba, provenientes de quebras de sigilo fiscal, busca e apreensão, sem nenhuma cooperação da Camargo Correa.
Vale destacar também que nenhuma das provas diretas dos acordos de leniência ou de colaboração premiada de seus ex-executivos foi utilizada no cálculo do débito.
Nesse contexto, foram opostos embargos de declaração pelas empresas Worley Engenharia Ltda. e Camargo Corrêa, assim como pelos seus então executivos, Srs. João Ricardo Auler e Dalton dos Santos Avancini.
Em apertada síntese, propõe-se, por meio da análise levada a termo na seção antecedente desta instrução:
	i) conhecer os embargos de declaração opostos pelos responsáveis em face do Acórdão 1361/2021-TCU-Plenário;
	ii) negar provimento aos embargos de declaração opostos por Dalton dos Santos Avancini e pela empresa Camargo Corrêa;
	iii) dar parcial provimento aos embargos de declaração opostos por João Ricardo Auler, exclusivamente a fim de lhe prestar esclarecimentos;
	iv) dar parcial provimento aos embargos de declaração opostos pela empresa Worley Engenharia Ltda., a fim de lhe prestar esclarecimentos e a tornar insubsistente os subitens 9.14, 9.14.1 e 9.14.2 do Acórdão 1361/2021-TCU-Plenário, promovendo-se o arquivamento do TC Processo 016.585/2021-6.
Por fim, em atenção a requerimento da empresa Worley Engenharia Ltda., propõe-se que seja consultada a Secretaria das Sessões do TCU, a fim de que aprecie a viabilidade de atendimento do pleito de juntada, a este processo, de eventuais notas taquigráficas da sessão Plenária realizada em 9/6/2021, sem prejuízo de considerar os elementos contidos no vídeo da aludida sessão relativos a estes autos como parte integrante do processo.
PROPOSTA DE ENCAMINHAMENTO
Em face do exposto, submetem-se os autos à consideração superior com a seguinte proposta de encaminhamento:
	a) consultar a Secretaria das Sessões, a fim de que, em atenção a requerimento da empresa Worley Engenharia Ltda. (Peça 421) , aprecie a viabilidade de atendimento do pleito de juntada, a este processo, de eventuais notas taquigráficas da sessão Plenária do TCU realizada em 9/6/2021;
	b) conhecer dos embargos de declaração opostos pelas empresas Worley Engenharia Ltda. e Construções e Comércio Camargo Corrêa S/A, e por João Ricardo Auler e Dalton dos Santos Avancini;
	c) negar provimento aos embargos de declaração opostos por Dalton dos Santos Avancini e pela empresa Construções e Comércio Camargo Corrêa S/A;
	d) dar parcial provimento aos embargos de declaração opostos por João Ricardo Auler, exclusivamente a fim de lhe prestar esclarecimentos, nos termos dispostos nesta instrução;
	e) dar parcial provimento aos embargos de declaração opostos pela empresa Worley Engenharia Ltda., a fim de lhe prestar esclarecimentos, nos termos dispostos nesta instrução, e a tornar insubsistente os subitens 9.14, 9.14.1 e 9.14.2 do Acórdão 1361/2021-TCU-Plenário, promovendo-se o arquivamento do TC Processo 016.585/2021-6;
	f) dar conhecimento da deliberação que vier a ser proferida aos embargantes, à Petrobras, ao Ministério Público Federal no Paraná, à Controladoria-Geral da União, à Advocacia-Geral da União e ao Ministério de Minas e Energia."
10.	Em instrução complementar, a unidade técnica assim se manifestou:
"Na instrução das peças 461-463, foram analisados alguns dos argumentos trazidos aos autos em sede de embargos de declaração de alguns dos responsáveis. Foi proposto o conhecimento dos recursos e a negativa de provimento aos embargos de declaração opostos por dois responsáveis e parcial provimento aos demais.
Ao examinar essa questão, o Ministro Relator ad quo Benjamin Zymler transcreveu alguns excertos de decisões proferidas pela 13ª Vara Federal de Curitiba/PR em ações penais relacionadas a potenciais ilícitos ocorridos em contratos firmados pela Petrobras (cf. despacho constante da peça 465) , assinalando a presença de elementos indicativos de colaboração do Sr. João Ricardo Auler em processos envolvendo a RNEST que tramitaram naquela instância judicial.
Ademais, assinala que decisões proferidas naquele juízo não estipularam a eventual necessidade de utilidade da colaboração no caso concreto como condição de eficácia das proteções conferidas no acordo, tendo sido pontuado que a mera condição de colaborador já seria suficiente para lhe conferir tratamento diferenciado.
Pontua que a decisão proferida pela 13ª Vara Federal de Curitiba nos autos do processo 5012255-43.2016.4.04.7000/PR indica que houve colaboração do Sr. João Ricardo Auler nos processos envolvendo a RNEST que tramitaram perante aquele juízo (cf. peça 425) .
Portanto, o Ministro Relator ad quo afirma haver elementos indicativos de que o Sr. João Ricardo Auler estaria abrangido pelas condicionantes colocadas pelo Juízo da 13ª Vara Federal de Curitiba/PR nas decisões que autorizaram compartilhamento de provas e evidências de investigações e processos com esta Corte de Contas.
Dessa maneira, determina que fosse oficiado o Juízo da 13ª Vara Federal de Curitiba/PR acerca da inclusão do Sr. João Ricardo Auler entre os colaboradores de que trata a Petição 5054741-77.2015.4.04.7000/PR.
O ofício dirigido à 13ª Vara Federal de Curitiba consta da peça 466, com o respectivo termo de ciência da comunicação na peça 467. Entretanto, nenhuma resposta foi dada.
Em vista disso, faz-se nesta instrução uma pesquisa adicional nos processos judiciais em trâmite na 13ª Vara Federal de Curitiba relacionados à RNEST e que foram compartilhados com esta Corte de Contas, a fim de sanar a dúvida levantada pelo Ministro Relator ad quo, permitindo o prosseguimento da apreciação dos embargos de declaração constantes das peças 412, 414, 417 e 421.
EXAME TÉCNICO
Ausente a resposta da 13ª Vara Federal de Curitiba, e em acréscimo ao exame exposto nas peças 461-463 e às dúvidas suscitadas pelo Ministro Relator ad quo, cabem trazer as seguintes informações.
Pesquisa de decisões judiciais relacionadas à colaboração premiada do Sr. João Ricardo Auler em processos relacionados à RNEST
De fato, consultando os autos da Ação Penal n. 5029809-88.2016.4.04.7000/PR, observa-se que o responsável teve reconhecido seu acordo de colaboração premiada como mitigador de sanções no âmbito penal (cf. peça 425) , embora a avença não tenha sido firmada anteriormente ao julgamento de mérito em 1ª instância do caso concreto.
Consultas adicionais aos processos judiciais compartilhados com esta Corte de Contas não permitiram esclarecer se o Juízo considerou ter havido eventual utilidade da colaboração premiada do responsável para as investigações ou para o processo penal.
De todo modo, observou-se que, na ação civil pública de improbidade administrativa - 5006717-18.2015.4.04.7000, ajuizada em desfavor do grupo Camargo Correa e de alguns de seus executivos, entre os quais João Ricardo Auler, observou-se que o Ministério Público Federal (MPF) considerou este último como réu colaborador (peça 499) .
Aliás, mesmo em face de decisão judicial contrária a conferir tratamento diferenciado ao Sr. João Ricardo Auler, o MPF interpôs embargos de declaração reiterando o pedido de conferir tratamento de colaborador ao responsável em questão (peça 500) .
Encontrou-se também entre os processos judiciais compartilhados pela 13ª Vara Federal de Curitiba um acordo de colaboração premiada firmado entre o MPF/PR e o Sr. João Ricardo Auler complementar ao que o responsável firmou com o MPF/GO relacionado aos ilícitos praticados em desfavor da Valec. Referido acordo complementar tem como objeto os ilícitos praticados nas licitações e contratos da Petrobras (cf. peça 501, p. 2) .
Impactos das novas informações na apreciação dos embargos de declaração opostos pelo Sr. João Ricardo Auler
Considerando as informações coligidas acima, é preciso modificar a proposta anteriormente feita em relação ao mérito dos embargos de declaração opostos pelo Sr. João Ricardo Auler.
Há evidências de que o Sr. João Ricardo Auler firmou acordo de colaboração premiada complementar ao que inicialmente celebrou com o MPF/GO relativo a ilícitos praticados em desfavor da Valec.
Portanto, consoante a jurisprudência do TCU (cf. Acórdão 2677/2018-TCU-Plenário) e visando conferir tratamento isonômico entre o Sr. João Ricardo Auler e os demais colaboradores nos autos, é preciso acolher o argumento recursal de que cabe isentá-lo das sanções previstas nos subitens 9.4, 9.12 e 9.13 do Acórdão 1361/2021-TCU-Plenário, considerando o acordo de colaboração premiada complementar firmado pelo responsável com o MPF/PR.
Além disso, cabe incluir o Sr. João Ricardo Auler no rol de responsáveis colaboradores abarcados pelo subitem 9.2 do Acórdão 1361/2021-TCU-Plenário.
A despeito disso, os demais argumentos recursais, isto é, os que visam afastar a responsabilidade do Sr. João Ricardo Auler pelo ressarcimento ao erário merecem ser rechaçados, consoante exposto na peça 461.
CONCLUSÃO
Em acréscimo ao exame efetuado na peça 461, e buscando informações delineadas no Despacho do Ministro Relator acostado à peça 465, observou-se que o Sr. João Ricardo Auler celebrou com o MPF/PR acordo de colaboração premiada complementar ao que inicialmente havia assinado com o MPF/GO.
Referido acordo de colaboração premiada teve por escopo ilícitos relacionados às licitações e contratos da Petrobras, o que motivou, inclusive, que o MPF passasse a requerer judicialmente que lhe fosse conferido tratamento de colaborador.
Dessa maneira, cabe modificar parcialmente a proposta de encaminhamento anteriormente feita na peça 461 em relação ao exame de mérito dos embargos de declaração do Sr. João Ricardo Auler, no sentido de conferir-lhe tratamento isonômico com os demais colaboradores nos autos, afastando as sanções que lhe foram aplicadas nos subitens 9.4, 9.12 e 9.13 do Acórdão 1361/2021-TCU-Plenário, e mantendo sua responsabilidade no ressarcimento do prejuízo ao erário.
Além disso, cabe incluir o Sr. João Ricardo Auler no rol de responsáveis colaboradores abarcados pelo subitem 9.2 do Acórdão 1361/2021-TCU-Plenário.
Com efeito, os argumentos recursais tendentes a afastar a responsabilidade do Sr. João Ricardo Auler pelo ressarcimento ao erário não merecem ser acolhidos, conforme examinado na peça 461.
Portanto, cabe retificar parcialmente a proposta efetivada na peça 461 para que sejam conhecidos os embargos de declaração do Sr. João Ricardo Auler, para, no mérito, dar-lhes provimento parcial, tornando insubsistentes exclusivamente em relação ao embargante os subitens 9.4, 9.12 e 9.13 do Acórdão 1361/2021-TCU-Plenário, sem prejuízo de lhe prestar os esclarecimentos dispostos na instrução da peça 461 e nesta instrução.
PROPOSTA DE ENCAMINHAMENTO
Em face do exposto, submetem-se os autos à consideração superior com a seguinte proposta de encaminhamento:
	a) consultar a Secretaria das Sessões, a fim de que, em atenção a requerimento da empresa Worley Engenharia Ltda. (Peça 421) , aprecie a viabilidade de atendimento do pleito de juntada, a este processo, de eventuais notas taquigráficas da sessão Plenária do TCU realizada em 9/6/2021;
	b) conhecer dos embargos de declaração opostos pelas empresas Worley Engenharia Ltda. e Construções e Comércio Camargo Corrêa S/A, e por João Ricardo Auler e Dalton dos Santos Avancini;
	c) negar provimento aos embargos de declaração opostos por Dalton dos Santos Avancini e pela empresa Construções e Comércio Camargo Corrêa S/A;
	d) dar parcial provimento aos embargos de declaração opostos por João Ricardo Auler, a fim de incluir o embargante no rol de pessoas abarcadas no subitem 9.2 do Acórdão 1361/2021-TCU-Plenário, tornar insubsistentes exclusivamente em relação ao embargante os subitens 9.4, 9.12 e 9.13 do mesmo julgado, e prestar-lhe esclarecimentos, nos termos dispostos na instrução da peça 461 e nesta instrução;
	e) dar parcial provimento aos embargos de declaração opostos pela empresa Worley Engenharia Ltda., a fim de lhe prestar esclarecimentos, nos termos dispostos nesta instrução, e a tornar insubsistente os subitens 9.14, 9.14.1 e 9.14.2 do Acórdão 1361/2021-TCU-Plenário, promovendo-se o arquivamento do TC Processo 016.585/2021-6;
	f) dar conhecimento da deliberação que vier a ser proferida aos embargantes, à Petrobras, ao Ministério Público Federal no Paraná, à Controladoria-Geral da União, à Advocacia-Geral da União e ao Ministério de Minas e Energia;
	g) após a apreciação dos embargos de declaração pelo Ministro Relator ad quo, submeter os autos à Secretaria de Recursos (Serur) para que, com a urgência que o caso requer, examine o mérito dos recursos de reconsideração interpostos nos autos."
É o relatório.

8.1. Giuseppe Giamundo Neto (234.412/OAB-SP) e Salvador Beliz Abra Oliveira (428.228/OAB-SP), representando Eduardo Hermelino Leite;
8.2. Arthur Lima Guedes (18.073/OAB-DF) e Gilberto Mendes Calasans Gomes (43.391/OAB-DF), representando Construções e Comércio Camargo Correa S.A. e Consórcio CNCC - Camargo Correa - CNEC;
8.3. Elisabete Barbosa Ruberto (169.700/OAB-RJ), representando Petróleo Brasileiro S.A.;
8.4. Antônio Henrique M. Coutinho (34.308/OAB-DF) e João Geraldo Piquet Carneiro (800-A/OAB-DF), representando Dalton dos Santos Avancini;
8.5. Guilherme Henrique Magaldi Netto (4.110/OAB-DF) e Vitoria Costa Damasceno (60.734/OAB-DF), representando João Ricardo Auler;
8.6. Guilherme Augusto Ferreira Fregapani (34.406/OAB-DF) e Antônio Perilo de Sousa Teixeira Netto (21.359/OAB-DF), representando José Sérgio Gabrielli de Azevedo; 
8.7. José Augusto Dias de Castro (OAB/SP 59.337), Cláudia Elena Bonelli (151.309-A/OAB-SP) e Bonifacio José Suppes de Andrada (412.149/OAB-SP), representando Worleyparsons Engenharia Ltda.;
8.8. João Mestieri (13.645/OAB-RJ), Ellen Medas da Rocha (202.447/OAB-RJ) e Eduardo Luiz de Baldaque Danton Coelho Portella (179.003/OAB-RJ), representando Paulo Roberto Costa;
8.9. Giovana Ceccília Jakiemiv Menegolo (94.830/OAB-PR), representando Pedro José Barusco Filho.

Subprocurador-Geral Paulo Soares Bugarin.

REFINARIA ABREU E LIMA (RNEST). CONSTRUÇÃO DAS UNIDADES DE COQUEAMENTO RETARDADO (UCR). SUPERFATURAMENTO POR PREÇOS EXCESSIVOS. CONTAS IRREGULARES. DÉBITO. MULTA. EMBARGOS DE DECLARAÇÃO. CONHECIMENTO. ACOLHIMENTO PARCIAL.

TOMADA DE CONTAS ESPECIAL (TCE)

Secretaria Extraordinária de Operações Especiais em Infraestrutura (SeinfraOpe).

Trata-se de embargos de declaração opostos por Construções e Comércio Camargo Correa S/A, WorleyParsons Engenharia Ltda., Dalton dos Santos Avancini e João Ricardo Auler ao Acórdão 1361/2021-TCU-Plenário, proferido em tomada de contas especial (peças 412, 414, 417 e 421) .
2.	A tomada de contas especial foi instaurada com o objetivo de apurar possíveis irregularidades no Contrato 0800.0053457.09.2, estabelecido entre a Petrobras e o Consórcio CNCC - Camargo Corrêa - CNEC, para as obras de implantação das unidades de coqueamento retardado (UCR) da Refinaria Abreu e Lima (RNEST) , localizada no Município de Ipojuca/PE. 
3.	O contrato foi firmado em 22/12/2009, com o valor de R$ 3.411.000.000,00 e prazo de execução fixado em 1.470 dias. Depois de dezesseis termos aditivos, o valor do contrato ficou estabelecido em R$ 3.860.489.832,87 (acréscimo de R$ 450 milhões) . Em junho de 2017, foi informado pela Petrobras que o contrato encontrava-se expirado, com execução física de 94,89% e financeira de 95,95% (peça 65) .
4.	Considerados o contrato e os aditivos analisados, apurou-se sobrepreço no valor original (data base 9/2009) de R$ 817 milhões, equivalente a 24,24% do valor total do contrato e a 46,39% do valor da amostra. Com a atualização monetária e a incidência de juros de mora até a data de 26/4/2021, esse sobrepreço alcança a quantia de R$ 2,09 bilhões
5.	Os embargantes Construções e Comércio Camargo Correa S/A, Dalton dos Santos Avancini e João Ricardo Auler, juntamente com outros responsáveis, tiveram suas contas julgadas irregulares e foram condenados solidariamente em débito pela quantia impugnada.
6.	O sr. João Ricardo Auler sofreu, ainda, a pena de multa prevista no art. 57 da Lei 8.443/1992, no valor de R$ 8.000.000,00.
7.	A sociedade empresária WorleyParsons Engenharia Ltda. teve as suas alegações de defesa rejeitadas, sendo-lhe fixados para o recolhimento, sem incidência de juros de mora, os valores referentes aos benefícios que efetivamente teria auferido, quais sejam, 10% dos valores impugnados, de acordo com a sua participação no consórcio contratado. 
8.	Preliminarmente, observo que os presentes embargos de declaração preenchem os requisitos de admissibilidade previstos no art. 34, caput e § 1º, da Lei 8.443/1992, razão pela qual devem ser conhecidos.
II - RECURSO DA CONSTRUÇÕES E COMÉRCIO CAMARGO CORRÊA S.A.
9.	A empresa aponta as seguintes omissões, obscuridades e contradições que afetariam o acórdão em questão (peça 412) : 
- deixou-se de enfrentar uma das críticas feitas aos referenciais utilizados para o item mão de obra direta, isto é, a necessidade de considerar a estrutura hierárquica de funções dentro da obra e a respectiva estrutura salarial praticada;
- para a mão de obra indireta, não se considerou a existência de exigências específicas da Petrobras e do próprio contrato, que incrementam os valores praticados para esse item; e
- no tocante ao item alimentação, não se considerou que a contratação exigia cardápio específico, não comtemplado pelo referencial de preços adotado pela unidade técnica.
II.1
10.	Quanto ao primeiro argumento, a embargante esclarece que "a mão de obra direta alocada ... seguiria uma estrutura hierárquica composta por: (i) supervisores - mão de obra indireta; (ii) encarregados de turma; (iii) pedreiros, carpinteiros, soldadores, encanadores etc.; e (iv) ajudantes."
11.	As exigências para cada cargo seriam crescentes, assim como a complexidade das atividades desenvolvidas, o que se refletiria em níveis salariais igualmente crescentes, segundo a embargante.
12.	Aduz a empresa que o referencial utilizado, Sinapi (Sistema Nacional de Pesquisa de Custos e Índices) , por não refletir essa estrutura hierárquica, seria incompatível com obras do porte da aqui tratada.
13.	A respeito, a unidade técnica assim se manifestou:
"o argumento de defesa de que os referenciais não teriam abarcado corretamente considerações sobre a estrutura hierárquica da obra foi devidamente analisado e rejeitado na instrução de mérito da Unidade Técnica, consoante peça 342, p. 12, 26 e 28-31. A conclusão foi a de que a utilização do Sinapi como sistema referencial de preços de serviços ordinários de construção civil também realizados em obras industriais é legítima e encontra amparo na legislação, nos elementos técnicos (Manual do Sinapi) e na jurisprudência do TCU (cf. Acórdãos 847/2010, Rel. Min. Walton Alencar Rodrigues, e 719/2018, Rel. Min. Bruno Dantas, ambos do Plenário) ."  (grifou-se) .
14.	Constou ainda do voto condutor do acórdão embargado:
"V.2.1. - Sistema Nacional de Pesquisa de Custos e Índices da Construção Civil (Sinapi) e Sistema de Custos Referenciais de Obras (Sicro) 
44. Quanto a esses sistemas, considero-os adequados para a utilização como referência de custos para obras, principalmente para a avaliação de categorias profissionais típicas de uma obra de construção civil, visto que, além de serem referência oficial de preços para as obras custeadas com recursos da União, por força do Decreto 7.983/2013 e de sucessivas leis de diretrizes orçamentárias, também já consideram de forma direta ou indireta as convenções coletivas de trabalho. 
45. Nesse aspecto, além das informações apresentadas pela unidade técnica em sua instrução, gostaria de trazer entendimento apresentado em resposta à consulta formulada pela Câmara dos Deputados (Acórdão 719/2018-TCU-Plenário) : 
"9.2.4. os sistemas referenciais Sicro e Sinapi, utilizados para fundamentar o orçamento estimativo das contratações de obras e serviços de engenharia pelo Poder Público, consideram, de forma direta ou indireta, os parâmetros salariais e outras disposições de instrumentos de negociação coletiva de trabalho na formação de custos com a mão de obra;"  (grifou-se) .
15.	Desta feita, entendo que a omissão apontada pelos embargantes não restou configurada.
II.2
16.	A segunda alegação diz respeito à suposta desconsideração de exigências específicas da Petrobras e do próprio contrato, que incrementaram os valores praticados para a mão de obra indireta. Já a terceira alegação diz respeito ao item alimentação, em relação ao qual não se teria considerado que a contratação exigia cardápio específico, não contemplado pelo referencial de preços adotado pela unidade técnica.
17.	A respeito, a unidade técnica assim se manifestou:
"Em relação à mão de obra indireta, a análise de mérito da Unidade Técnica consta da peça 342, p. 31-35. Verifica-se que, na referida análise, o referencial utilizado para a Mão de Obra Indireta mensalista veio dos dados do Cadastro Geral de Empregados e Desempregados (CAGED) do Ministério da Economia. Os referenciais foram alcançados mediante a aplicação de filtros específicos nos dados de modo a alcançar uma amostra de dados de profissionais de nível equivalente de especialização e capacitação ao previsto para a obra da UCR RNEST (vide peça 197 do TC Processo 004.025/2011-3 - item não digitalizável planilha "Análise de preços 2015.xls") ."
Os cargos escolhidos dos dados do CAGED foram semelhantes aos profissionais alocados à obra, em termos de experiência e capacitação.
...
Semelhantemente, observa-se que os argumentos da embargante relativos ao item "alimentação" foram devidamente examinados e rejeitados (vide peça 342, p. 41) . Consoante a instrução de mérito da Unidade Técnica, cujos fundamentos foram acolhidos pelo Plenário do TCU por meio do Acórdão 1361/2021-TCU-Plenário, o referencial adotado, que foi balizado em notas fiscais de contratos de fornecimento de alimentação para obras de plantas da Petroquímica Suape, já seria suficiente para refletir as condições observadas no caso concreto."  (grifou-se) .
18.	Ou seja, a matéria suscitada pela embargante foi devidamente considerada na primeira instrução da unidade técnica, a qual foi adotada como razões de decidir pelo Plenário do TCU por meio do acórdão ora embargado.
III - RECURSOS DOS SRS. JOÃO RICARDO AULER E DALTON DOS SANTOS AVANCINI
19.	O sr. João Ricardo Auler argumenta que (peça 414) :
- adotou-se premissa fática equivocada ao se promover sua responsabilização como presidente do Conselho de Administração da CCCC - cargo que não ocupava à época dos fatos;
- não recebeu qualquer recurso público, tampouco percebeu qualquer benefício próprio em decorrência das irregularidades investigadas; e
- não foi considerada sua condição de colaborador perante o Poder Judiciário.
20.	O sr. Dalton dos Santos Avancini argumenta que (peça 417) :
- ao tempo da licitação para contratação da execução das obras, não ocupava qualquer cargo chave relacionado ao setor de Petróleo e Gás na Construções e Comércio Camargo Corrêa S.A.; 
- não recebeu qualquer recurso público, tampouco percebeu qualquer benefício próprio em decorrência das irregularidades investigadas; e
- a participação meramente funcional, intrinsicamente relacionada ao vínculo empregatício do embargante com a Construções e Comércio Camargo Corrêa S.A., não pode ser invocada para se imputar a ele culpa pelos eventuais prejuízos decorrentes de fraude à licitação para as obras da Rnest.
III.1
21.	De início, trato dos argumentos referentes a supostos equívocos na indicação dos cargos ocupados pelos responsáveis na Camargo Corrêa.
22.	A responsabilização desses agentes decorreu das seguintes constatações (voto condutor do acórdão embargado:
	"VI.6 - SRS. DALTON DOS SANTOS AVANCINI, JOÃO RICARDO AULER E EDUARDO HERMELINO LEITE 
176.	Os ex-dirigentes da Construções e Comércio Camargo Corrêa (srs. Dalton dos Santos Avancini, presidente, João Ricardo Auler, presidente do conselho de administração, e Eduardo Hermelino Leite, vice-presidente do conselho de administração) foram citados por contribuírem:
	"para o cometimento de dano ao erário no caso concreto - pagamento de vantagens ilícitas a diversos agentes públicos visando auferir benefícios indevidos no bojo do contrato e seus aditivos, fraude à licitação mediante ajuste prévio de preços e propostas junto a outras licitantes viabilizada mediante procedimentos de lavagem de dinheiro e pagamento de propinas, o que contraria o art. 3º e 90 ambos da Lei 8.666/1993, item 1.2 do Decreto 2.745/1998;"
	...
VI.6.3 - Considerações sobre o acervo probatório
188.	A participação desses responsáveis no esquema de favorecimento de cartel e no recebimento de propinas foi evidenciada nos mencionados acordos de colaboração. Não olvido que o ordenamento jurídico brasileiro impede que alguém seja condenado com base unicamente em declarações feitas no âmbito de colaborações.
189.	Acontece que, no presente caso, o conteúdo desses acordos é corroborado por um conjunto de acontecimentos naturalísticos e por outros elementos probatórios.
190.	A participação da Construções e Comércio Camargo Corrêa no esquema de fraudes de licitações da Rnest, incluindo a de que aqui se trata, está devidamente demonstrada nos autos. O auferimento de valores indevidos por essas empresas também está devidamente demonstrado em tópico específico deste voto.
191.	Ora, não é crível que os dirigentes máximos da empresa não tivessem conhecimento e não tenham, no mínimo, concordado tacitamente com a participação dessa sociedade em um esquema fraudulento das dimensões do que ora se trata.
192.	Em suma, para além do exclusivamente contido nos depoimentos de delação premiada, vislumbro um conjunto harmônico de provas, todas compatíveis com os fatos verificados, que demonstram, para além de qualquer dúvida razoável, a participação desses responsáveis nos acontecimentos que levaram à presente contratação com superfaturamento."  (grifou-se) 
23.	Quanto ao sr. João Ricardo Auler, verifico que ingressou na Camargo Correa em 1975. Em 2003, assumiu o cargo de Vice-Presidente de Desenvolvimento e, a partir de 2008, atuou como Vice-Presidente Institucional. Sua atuação como Presidente do Conselho de Administração ocorreu a partir de 2011 (peça 113, p. 99) .
24.	Ora, como visto, a responsabilização do agente decorreu de sua atuação como dirigente da empresa Camargo Corrêa, no esquema criminoso descortinado pela Operação Lava-Jato, por meio de práticas tendentes à cartelização em licitações da estatal e ao pagamento de propinas a agentes públicos.  
25.	É verdade que houve no voto a errônea menção de que a prática dos ilícitos ocorreu quando era presidente do conselho de administração da empresa, quando, na verdade, ele exercia o cargo de vice-presidente. 
26.	Esse fato, contudo, não altera juízo de valor acerca da reprovabilidade da conduta do agente, pois o que se considerou para tanto foi seu pertencimento ao alto escalão da administração da Camargo Corrêa e a sua atuação, enquanto representante desta, na operacionalização do esquema fraudulento. Ou seja, a falha apontada pelo embargante não repercute no mérito da presente tomada de contas especial.
27.	Quanto ao sr. Dalton dos Santos Avancini, acompanho as seguintes ponderações da unidade técnica:
	"é irrelevante a circunstância de o embargante somente ter assumido a responsabilidade pela diretoria de óleo e gás da companhia após a licitação para a contratação das obras de implantação das unidades de coqueamento retardado da Rnest ter sido concluída, mormente porque, entre outras condutas diretamente relacionadas à contratação em epígrafe, admitiu sua participação consciente no pagamento de vantagens indevidas, não somente a executivos da Petrobras, mas também por intermédio do doleiro Alberto Youssef, por meio de pagamentos superfaturados ou de serviços inexistentes às empresas Sanko Sider e Sanko Serviços."  (grifou-se) 
28.	Ou seja, esse responsável contribuiu para a consumação do prejuízo aos cofres públicos quando participou do fornecimento de vantagens indevidas a agentes da Petrobras, as quais serviram para que os pagamentos superfaturados fossem mantidos. 
29.	Ademais, registro que esse responsável, na condição de colaborador, não sofreu sanção por parte desta Corte. 
III.2
30.	Quanto às alegações referentes à suposta ausência de benefício próprio em decorrência dos fatos apurados nestes autos, a unidade técnica bem destacou que:
	"a teor do disposto no art. 71, inc. II, da CF/1988, e dos arts. 1°, inc. I, e 16, § 2°, da Lei 8.443/92, a imputação de responsabilidade a terceiro por esta Corte de Contas depende de que se estabeleça o liame causal entre a conduta irregular, o elemento subjetivo (dolo ou culpa) e o débito apurado, sendo irrelevante, portanto, ter ou não o agente auferido benefício próprio em função dos atos praticados (cf., entre outros, os Acórdãos 2.367/2015, Rel. Min. Benjamin Zymler, e 746/2020, Rel. Min. Raimundo Carreiro, ambos do Plenário) ."  (grifou-se) .
30.	Assim, ambos os responsáveis devem responder pelo débito porque a ele deram causa, quer contribuindo para a ocorrência de fraudes na licitação (hipótese exclusiva do sr. João Ricardo Auler) , quer participando do esquema do pagamento de propinas.
III.3
31.	Trato agora do argumento de que não foi considerada a condição do sr. João Ricardo Auler de colaborador perante o Poder Judiciário.
32.	O voto embargado considerou que o responsável apenas havia feito acordo de colaboração premiada referente a ilícitos praticados pela Valec. Assim, tal acordo não repercutiria nos presentes autos.  
33.	Entretanto, agora em embargos, o responsável aponta que foi feito acordo de colaboração premiada envolvendo as fraudes perpetradas no âmbito de licitações conduzidas pela Petrobras.
34.	Por meio de despacho em que encaminhei os autos para a unidade técnica se manifestar a respeito, teci as seguintes considerações:
	"há elementos nos autos indicativos de que houve colaboração do sr. João Ricardo Auler nos processos envolvendo a Rnest que tramitaram na 13ª Vara Federal de Curitiba/PR (peça 425) .
19.	Cito a respeito a seguinte decisão do Juízo da 13ª Vara Federal de Curitiba:
'O processo 5012255-43.2016.4.04.7000 contém acordo de colaboração celebrado entre o Ministério Público Federal e João Ricardo Auler (evento 13 do processo do acordo) , devidamente assistido por seus defensores, e que foi homologado por este Juízo, após a oitiva do colaborador e após reformulação do acordo inicial, em audiência ocorrida na data de 15 de agosto de 2016 (evento 24 do processo do acordo) . 
João Ricardo Auler foi condenado, na ação penal n.º 5083258- 29.2014.4.04.7000, a uma pena de nove anos e seis meses de reclusão, por crime de corrupção ativa e por crime de associação criminosa, em regime inicial fechado, na data de 20 de julho de 2015. 
Prevê o acordo reformulado "a substituição do regime fechado (...) por 6 a 14 (seis a quatorze) meses de reclusão no regime semi-aberto domiciliar diferenciado, devendo se recolher na sua residência das 20 horas às 06 horas nos dias de semana, bem como nos finais de semana e feriados". (grifou-se) .
20.	Por outro lado, a mencionada ação penal se refere aos seguintes fatos (extraídos da sentença condenatória) : 
'3. Segundo a denúncia substitutiva do evento 5, a empreiteira Camargo Correa, juntamente com outras grandes empreiteiras brasileiras, teriam formado um cartel, através do qual, por ajuste prévio, teriam sistematicamente frustrado as licitações da Petróleo Brasileiro S/A - Petrobras para a contratação de grandes obras a partir do ano de 2006, entre elas a RNEST, COMPERJ e REPAR.
4. As empreiteiras, reunidas em algo que denominavam de "Clube", ajustavam previamente entre si qual delas iria sagrar-se vencedora das licitações da Petrobrás, manipulando os preços apresentados no certame, com o que tinham condições de, sem concorrência real, serem contratadas pelo maior preço possível admitido pela Petrobrás.
5. Para permitir o funcionamento do cartel, as empreiteiras corromperam diversos empregados do alto escalão da Petrobras, entre eles o ex-Diretor Paulo Roberto Costa, pagando percentual sobre o contrato.
6. Relata a denúncia que a Camargo Correa teria logrado sair-se vencedora, em consórcio com outras empreiteiras, em obras contratadas pela Petrobrás referentes à Refinaria Getúlio Vargas (REPAR) e à Refinaria Abreu e Lima (RNEST) ."  (grifou-se) 
35.	A unidade técnica, então, assim se manifestou:
	"Encontrou-se também entre os processos judiciais compartilhados pela 13ª Vara Federal de Curitiba um acordo de colaboração premiada firmado entre o MPF/PR e o Sr. João Ricardo Auler complementar ao que o responsável firmou com o MPF/GO relacionado aos ilícitos praticados em desfavor da Valec. Referido acordo complementar tem como objeto os ilícitos praticados nas licitações e contratos da Petrobras (cf. peça 501, p. 2) . ...
Portanto, consoante a jurisprudência do TCU (cf. Acórdão 2677/2018-TCU-Plenário) e visando conferir tratamento isonômico entre o Sr. João Ricardo Auler e os demais colaboradores nos autos, é preciso acolher o argumento recursal de que cabe isentá-lo das sanções previstas nos subitens 9.4, 9.12 e 9.13 do Acórdão 1361/2021-TCU-Plenário, considerando o acordo de colaboração premiada complementar firmado pelo responsável com o MPF/PR.
Além disso, cabe incluir o Sr. João Ricardo Auler no rol de responsáveis colaboradores abarcados pelo subitem 9.2 do Acórdão 1361/2021-TCU-Plenário."
37.	Com efeito, caracterizada a situação de colaborador do sr. João Ricardo Auler em relação aos ilícitos de que trata estes autos, cabe lhe conferir o mesmo tratamento dado aos demais colaboradores.
III.4
38.	Quanto ao argumento do sr. Dalton dos Santos Avancini de que ele era um mero empregado da Construções e Comércio Camargo Corrêa S.A., registro que a matéria foi assim analisada no bojo do voto embargado:
	"a responsabilização dos sócios ou empregados das pessoas jurídicas contratadas pela administração pública é de natureza extracontratual, também chamada de aquiliana, e ocorre quando esses agentes privados praticam condutas no sentido de concorrerem para a prática ou se beneficiarem de atos que resultem em prejuízo ao Erário mediante a violação de norma legal ou de dever fundado em algum princípio geral de direito. 
194.	Perante o Tribunal de Contas da União, enfatizo que a responsabilização desses agentes privados pode ocorrer sob duas vertentes distintas.
195.	A primeira delas ocorre utilizando o instituto da desconsideração da personalidade jurídica, pois há indicativos nos autos de que os administradores das empresas contratadas supostamente praticaram atos ilícitos, com desvio de finalidade e abuso das personalidades jurídicas que representavam, para fraudar deliberadamente os processos licitatórios da Petrobras e obter contratos de obras com sobrepreço, de forma a maximizar indevidamente os lucros dos grupos empresariais, mediante formação de cartel e pagamento de vantagens indevidas a agentes da estatal e a partidos políticos.
196.	Aplicar-se-ia, pois, o disposto nos arts. 50 e 1.016 do Código Civil:
"Art. 50. Em caso de abuso da personalidade jurídica, caracterizado pelo desvio de finalidade, ou pela confusão patrimonial, pode o juiz decidir, a requerimento da parte, ou do Ministério Público quando lhe couber intervir no processo, que os efeitos de certas e determinadas relações de obrigações sejam estendidos aos bens particulares dos administradores ou sócios da pessoa jurídica."
"Art. 1.016. Os administradores respondem solidariamente perante a sociedade e os terceiros prejudicados, por culpa no desempenho de suas funções." (grifou-se) 
197.	A segunda vertente de responsabilização desses agentes deriva do próprio texto constitucional, em especial do art. 70, parágrafo único, e do inciso II do art. 71, que não faz qualquer distinção entre agentes públicos ou particulares para fins de recomposição do débito, bastando que qualquer um deles tenha dado causa a prejuízo ao Erário. 
198.	Com efeito, a interpretação desses dispositivos constitucionais deixa evidente o poder-dever de o Tribunal de Contas da União julgar, não só as contas dos gestores públicos, mas de qualquer pessoa física ou jurídica que der causa a perda, extravio ou outra irregularidade de que resulte prejuízo ao cofres públicos."
39.	Ou seja, a matéria foi devidamente enfrentada, não se sustentando o argumento de que houve eventual omissão, contradição ou obscuridade.
IV - RECURSO DA EMPRESA WORLEYPARSONS ENGENHARIA LTDA.
40.	Alega a empresa que (peça 421) :
- há contradição entre os dispositivos do acórdão, pois, na medida em que o Tribunal de Contas da União reconhece haver valores a serem amortizados em razão do devolvido em colaboração premiada, dever-se-ia contabilizá-los, para somente depois expedir a notificação à Worley para pagar;
- a constituição de processo apartado para a "continuidade da apuração do feito" contradiz tudo aquilo que está alinhavado no voto condutor da decisão embargada; e
- a determinação para a instauração de processo apartado para a análise complementar da SeinfraOperações quanto ao sobrepreço dos itens "fornecimentos" e "subempreiteiros" é inócua, pois o processo já havia sido instaurado.
IV.1
41.	Em relação ao primeiro argumento, observo que foi imputado débito à empresa nos seguintes termos: 
"entendo adequado que a Worleyparsons Engenharia Ltda. responda solidariamente com os demais responsáveis pelos benefícios que efetivamente auferiu, qual sejam, considerando sua participação no consórcio, 10% dos valores impugnados" (voto condutor do acórdão embargado) .
42.	Ou seja, ela foi responsabilizada solidariamente com os demais devedores. Assim, aplica-se o seguinte dispositivo do Código Civil:
"Art. 275. O credor tem direito a exigir e receber de um ou de alguns dos devedores, parcial ou totalmente, a dívida comum; se o pagamento tiver sido parcial, todos os demais devedores continuam obrigados solidariamente pelo resto."  (grifou-se)  
43.	É verdade que, em relação à parcela dos devedores solidários, foi estipulado:
"estabelecer que os pagamentos efetuados no âmbito dos acordos de colaboração do Poder Judiciário pelo Consórcio CNCC - Camargo Corrêa - CNEC, pela empresa Construções e Comércio Camargo Corrêa S/A, e pelos srs. Dalton dos Santos Avancini, Eduardo Hermelino Leite, Paulo Roberto Costa e Pedro José Barusco Filho, a título de multas ou confiscos, devem ser considerados para amortização das quantias de que trata o subitem anterior, desde que configurada a identidade dos fatos geradores e do cofre credor".
44.	Ou seja, em determinadas condições, os pagamentos efetuados no bojo de acordos de colaboração com a justiça poderiam ser abatidos da importância devida.
45.	Acontece que esse abatimento ainda não ocorreu. Primeiro porque a decisão condenatória desses devedores solidários ainda está pendente de recurso. Segundo porque sequer se efetuou o cálculo desses valores para se saber qual a redução que haverá no débito imputado.
46.	Assim, como não houve a quitação, mesmo que parcial, da dívida, não há óbices para que seja aplicado o art. 275 do Código Civil e seja cobrado integralmente o débito imputado à Worleyparsons Engenharia Ltda.
47.	Ademais, na hipótese de a Worleyparsons Engenharia Ltda. quitar a dívida a ela imputada, ela poderá se valer do disposto no art. 283 do Código Civil, o qual assim dispõe:
	"Art. 283. O devedor que satisfez a dívida por inteiro tem direito a exigir de cada um dos co-devedores a sua quota, dividindo-se igualmente por todos a do insolvente, se o houver, presumindo-se iguais, no débito, as partes de todos os co-devedores" (grifou-se) 
48.	Em outras palavras, a relação de solidariedade entre a embargante e os demais responsáveis arrolados garante à primeira ação de regresso em face dos demais devedores, caso a Worleyparsons Engenharia Ltda. recolha os valores a ela imputados.
49.	Não subsiste, pois, a contradição apontada.
IV.2
50.	A próxima alegação diz respeito à seguinte determinação constante do acórdão embargado:
"9.14.2. determinar a constituição de apartado para a continuidade da apuração do feito em relação à sociedade empresária WorleyParsons Engenharia Ltda.;"
51.	Aduz a empresa que a expressão "continuidade da apuração do feito" indicaria a possibilidade de revisitar as conclusões constantes do acórdão embargado, como o reconhecimento da sua boa-fé.
52.	Na verdade, a determinação da constituição de apartado buscou apenas evitar tumulto processual em razão do descasamento da situação processual entre os responsáveis. A WorleyParsons Engenharia Ltda. teve rejeitadas as suas alegações de defesa, enquanto os demais responsáveis tiveram suas contas julgadas irregulares. 
53.	De qualquer forma, para afastar as dúvidas suscitadas, entendo pertinente conferir a seguinte redação ao dispositivo em questão:
"9.14.2. determinar a constituição de apartado para a continuidade do feito em relação à sociedade empresária WorleyParsons Engenharia Ltda.;" 
IV.3
54.	A terceira alegação diz respeito à determinação para a "instauração de processo apartado para a análise complementar da SeinfraOperações quanto ao sobrepreço dos itens 'fornecimentos' e 'subempreiteiros'"
55.	Com efeito, quando da expedição dessa determinação, o referido processo apartado já se encontrava instaurado. Dessa forma, por ser inócuo, entendo que o mencionado comando deve ser tornado insubsistente.
IV.4.
56.	Consta também pedido da embargante para que sejam anexadas aos autos as notas taquigráficas da sessão realizada no dia 9 de junho de 2021 (data em que foi proferido o acórdão ora embargado) .
57.	A respeito, tal qual sugerido pela unidade técnica, entendo que o pleito deve ser dirigido à Secretaria das Sessões para que seja analisado.
V
	Ante o exposto, acolhendo, na essência, o parecer da unidade técnica, o qual incorporo como razões de decidir, manifesto-me por que o Tribunal aprove o acórdão que ora submeto à apreciação deste Colegiado.
TCU, Sala das Sessões, em 9 de março de 2022.
BENJAMIN ZYMLER 
Relator